ACORDAO-COMPLETO-2485790

ACÓRDÃO 1690/2021 ATA 26/2021 - PLENÁRIO

VISTOS, relatados e discutidos estes autos da solicitação de prorrogação de prazo, formulada pelo Ministério da Cidadania, para encaminhamento a este Tribunal, até 31/12/2020, das tomadas de contas especiais cuja contagem de prazo tenha se iniciado anteriormente a 12/12/2016, o qual se esgotou em 1º/12/2018, nos termos do art. 19-A da IN/TCU 71/2012, com redação dada pela IN/TCU 76/2016.
ACORDAM os Ministros do Tribunal de Contas da União, reunidos em sessão do Plenário, ante as razões expostas pelo Relator, em:
9.1. declarar prejudicada a solicitação de prorrogação de prazo para encaminhamento a este Tribunal das tomadas de contas especiais cuja contagem tenha se iniciado anteriormente a 12/12/2016, em razão do decurso de prazo superior à prorrogação postulada;
9.2. converter o presente processo em acompanhamento, a teor do disposto no art. 241, inciso I, do Regimento Interno/TCU;
9.3. determinar ao Ministério da Cidadania que: 
9.3.1. até 31/12/2021, conclua a análise das prestações de contas que, de acordo com o  entendimento fixado no Acórdão 1441/2016-TCU-Plenário, refiram-se a atos sujeitos à prescrição da pretensão punitiva até o final de 2022, bem como remeta a este Tribunal as tomadas de contas especiais já constituídas, bem como as que vierem a sê-lo em decorrência da reprovação total ou parcial das referidas contas ou da omissão no dever de prestá-las;
9.3.2. no prazo de 60 (sessenta) dias, contados da notificação desta decisão, envie a este Tribunal novo plano de ação para a efetiva análise de todas as prestações de contas em atraso, cujo risco de prescrição da pretensão punitiva já tenha se concretizado ou se concretize a partir de 2023, do qual constem necessariamente as seguintes informações, dentre outras que julgar pertinentes, de forma padronizada para todos os setores incumbidos da análise de contas/processamento de tomadas de contas especiais no âmbito do Ministério da Cidadania, de modo a permitir totalizações: 
9.3.2.1. o ano do fim da vigência do programa/instrumento com base no qual foi realizada a transferência, a materialidade dos recursos e o prazo prescricional para aplicação de sanção pecuniária, segundo entendimento fixado no Acórdão 1441/2016-TCU-Plenário; 
9.3.2.2. os critérios de priorização do exame dos processos, contemplando as informações mencionadas na alínea anterior e a quantidade de TCE em nome do mesmo Responsável; 
9.3.2.3. cronograma de internalização de instrumentos passíveis de análise à Plataforma +Brasil; 
9.3.2.4. uso da ferramenta de análise automatizada de prestação de contas, nos termos da Instrução Normativa Interministerial/MP/CGU 5/2018 e da IN/ME/CGU 1/2019;
9.3.2.5. mapeamento e otimização dos processos de trabalho de análise de prestação de contas e de instauração, instrução e remessa de tomada de contas especial; 
9.3.2.6. revisão de procedimentos e normativos internos inerentes às atividades de análise de prestação de contas e de instrução de tomada de contas especial; e
9.3.2.7. realocação de recursos humanos entre unidades do próprio órgão, de modo a reforçar o efetivo dos setores responsáveis pela análise de prestações de contas e autuação, instrução e remessa de tomadas de contas especiais; 
9.3.2.8. os meios disponíveis para dotar o (s) setor (es) competente (s) da força de trabalho necessária à implementação do plano de ação;
9.3.2.9. o cronograma da remessa, a este Tribunal, das tomadas de contas especiais já constituídas, das que vierem a sê-lo em razão da reprovação, total ou parcial, de prestações de contas pendentes de análise técnica quanto ao cumprimento do objeto e/ou análise financeira, bem como da omissão no dever de prestar contas;
9.3.2.10. o nome completo, o CPF e o cargo/função dos gestores responsáveis por elaborar e implementar o plano de ação a ser apresentado ao Tribunal de Contas da União;
9.3.2.11. aprovação do plano de ação pelo Ministro de Estado;
9.4. determinar à Secretaria de Controle Externo de Tomada de Contas Especial que:
9.4.1. examine, no prazo de 30 (trinta) dias, o plano de ação a ser enviado pelo Ministério da Cidadania;
9.4.2. conceda prioridade à instrução das tomadas de contas especiais a que se referem o subitem 9.3.1.

Solicitação formulada com a finalidade de obter prorrogação do prazo, findo em 31/12/2018, para encaminhamento das Tomadas de Contas Especiais a cargo do órgão cujo início seja anterior a 12/12/2016.

Ministério da Cidadania.

3. Interessado: Ministro de Estado da Cidadania.

13.1. Ministros presentes: Ana Arraes (Presidente), Benjamin Zymler, Raimundo Carreiro, Bruno Dantas e Jorge Oliveira.
13.2. Ministros-Substitutos convocados: Marcos Bemquerer Costa (Relator) e Weder de Oliveira.
13.3. Ministro-Substituto presente: Augusto Sherman Cavalcanti.

MARCOS BEMQUERER

Trata-se de solicitação de prorrogação de prazo, formulada pelo Ministério da Cidadania, para encaminhamento a este Tribunal, até 31/12/2020, das tomadas de contas especiais cuja contagem do prazo tenha se iniciado anteriormente a 12/12/2016, o qual se esgotou em 1º/12/2018, nos termos do art. 19-A da IN/TCU 71/2012, com redação dada pela IN/TCU 76/2016.
2.	Por meio do Acórdão 1809/2019-TCU-Plenário (peça 5) , proferido em 31/07/2019, do qual fui relator, este Tribunal decidiu por conhecer da solicitação e sobrestar o seu exame, fixando prazo de 60 (sessenta) dias para que o Ministério da Cidadania apresentasse a este Tribunal plano de ação para a efetiva análise das tomadas de contas especiais em estoque, do qual constassem necessariamente as seguintes informações, dentre outras que entendesse pertinentes:
"9.2.1. os critérios de priorização do exame dos processos, contemplando especialmente a materialidade do dano, o prazo prescricional para aplicação de sanção pecuniária (segundo entendimento fixado no Acórdão 1441/2016-TCU-Plenário) e a quantidade de TCEs em nome do mesmo Responsável; 
9.2.2. o tempo de trabalho consumido na instrução de cada processo na fase interna;
9.2.3. os meios disponíveis para dotar o setor competente da força de trabalho necessária; 
9.2.4. a expectativa de remessa de lotes de processos ao TCU ao longo do tempo, até que se atinja o marco final do prazo solicitado; e
	9.2.5. a identificação do gestor dos trabalhos;"
3.	Por meio do Acórdão 2522/2019-TCU-Plenário (peça 12) , proferido em 16/10/2019, também sob a minha relatoria, deu-se provimento aos embargos de declaração opostos pelo titular do Ministério da Cidadania, com efeitos infringentes, na forma abaixo mencionada:
"9.2. dar ao subitem 9.2 do Acórdão 1809/2019-TCU-Plenário a seguinte redação:
'9.2 fixar o prazo de 60 (sessenta) dias para que o Ministério da Cidadania elabore e encaminhe a esta Corte plano de ação para a efetiva análise de todos os processos de contas anteriores a 12/12/2016 não encaminhados a esta Corte - incluindo as prestações de contas pendentes de análise ou de apreciação conclusiva, bem como as tomadas de contas especiais decorrentes da reprovação de prestações de contas ou da omissão no dever de prestá-las -, do qual constem necessariamente as seguintes informações, dentre outras que entender pertinentes:'
	9.3. esclarecer que o prazo de 60 (sessenta) dias para cumprimento do subitem 9.2 do Acórdão 1809/2019-TCU-Plenário deve ser contado a partir da notificação deste Acordão proferido em embargos de declaração;
	9.4. acrescentar ao Acórdão 1809/2019-TCU-Plenário o seguinte dispositivo:
'9.4. dar ciência desta deliberação à Casa Civil da Presidência da República e ao Ministério da Economia, com vistas à alocação de pessoal suficiente ao cumprimento do plano de trabalho a ser apresentado pelo Ministério da Cidadania, nos termos do subitem 9.2'"
4.	Na sequência, o Secretário Especial de Desburocratização, Gestão e Governo Digital do Ministério da Economia encaminhou nota acerca do subitem 9.4 do Acórdão 2522/2019-TCU-Plenário (peça 22) , afirmando, em síntese, que:
	a) em face da situação fiscal do país, as diretrizes fixadas pelo Poder Executivo Federal apontam para a impossibilidade de realização imediata de novos concursos públicos;
	b) o Decreto 9.739/2019 e as Instruções Normativas 1 e 2/2019, entre outras providências, estabelecem quatorze medidas a serem observadas pelos órgãos da Administração Pública Federal na apresentação de propostas de fortalecimento das respectivas capacidades institucionais;
	c) nesse contexto, os órgãos federais devem se empenhar para adotar medidas alternativas para a melhoria do desempenho institucional, como o mapeamento, a otimização e a automação de processos, a revisão de procedimentos e a modernização de normativos internos, bem como a realocação de pessoal entre unidades do próprio órgão, de modo a atender àquelas prioritárias e que garantam a melhoria da oferta de seus serviços públicos;
	d) os órgãos setoriais e seccionais do Sistema de Pessoal Civil da Administração Federal (Sipec) , têm total competência para otimizar sua força de trabalho e equacionar a lotação de seus servidores, limitando-se a competência da Secretaria de Gestão e Desempenho de Pessoal, na qualidade de órgão central do referido sistema, à analise dos pedidos de realização de concursos públicos e para o provimento de cargos. 
5.	Por meio de Despacho de 04/02/2020 (peça 26) , autorizei a Secretaria de Controle Externo de Tomada de Contas Especial a promover diligência ao Ministério da Cidadania, para que remetesse, no prazo de 45 (quarenta e cinco) dias, o plano de ação a que se referem os Acórdãos 1.809/2019 e 2.522/2019 do Plenário. 
6.	Todavia, antes da expedição das comunicações processuais, veio aos autos o Plano de Ação requerido pelo Tribunal (peça 25) , autuado em 03/02/2020. O referido documento foi examinado pela Assessoria da SecexTCE, em instrução acostada à peça 40, que ora transcrevo, no essencial:
"PLANO DE AÇÃO 
7.	Compulsando a documentação encaminhada pelo Ministério da Cidadania, verificou-se que a Unidade responsável por conferir operabilidade ao plano de ação ora apresentado no âmbito do Ministério da Cidadania será a Secretaria de Gestão de Fundos e Transferências - SGFT. Essa unidade atua nas áreas orçamentária e financeira (empenhos/pagamentos etc.) , análise de prestações de contas e instauração/instrução de tomadas de contas especiais. Nas prestações de contas da área de esporte, a análise da SGFT se limita ao aspecto financeiro, porque as áreas finalísticas se incumbem de analisá-las quanto ao cumprimento do objeto (vide item 11 abaixo) . Para o desenvolvimento de suas atividades, cujo espectro foi reduzido com a edição do Decreto 10.107/2019 (transferência da Secretaria Especial de Cultura para o Ministério do Turismo) , a SGFT conta com o seguinte quantitativo de recursos humanos (dados de dezembro de 2019) :
Força de Trabalho da Secretaria de Gestão de Fundos e Transferências - SGFT
	Unidade
	Servidores

	Gabinete da Secretaria
	04

	Diretoria-Executiva do Fundo Nacional de Assistência Social - FNAS
	39

	Diretoria de Transferências do Esporte e do Desenvolvimento Social
	31

	Total 
	74

Fonte: Item 6 do documento acostado à peça 25, p. 6
Obs.: Na tabela original constatava o quantitativo de 68 servidores da Diretoria-Executiva do Fundo Nacional da Cultura, que foi totalmente transferido para o Ministério do Turismo, atualmente responsável pela função 'Cultura'.
8.	A par do relatado no item anterior, o número de servidores que atua efetivamente na análise de prestações de contas e na instauração/instrução de tomada de contas especiais é ainda mais reduzido, conforme se depreende das tabelas abaixo:
Análise de Prestação de Contas/Força de Trabalho Efetiva
	Setor/Unidade
	Temporários (CDT) 
	Servidores

	Desenvolvimento Social (exceto FNAS) 
	3
	7

	Fundo Nacional de Assistência Social (FNAS) 
	1
	9

	Esporte
	-
	7

		4
	23

Fonte: Item 7 do documento acostado à peça 25, p. 9
Instauração/Instrução de Tomada de Contas Especiais - Força de Trabalho Efetiva
	Setor/Unidade
	Temporários (CDT) 
	Servidores

	Desenvolvimento Social (exceto FNAS) e Esporte
	-
	1

	Fundo Nacional de Assistência Social (FNAS) 
	-
	4

		0
	5

Fonte: Item 8 do documento acostado à peça 25, p. 10
9.	A título de registro, as atribuições da Diretoria-Executiva do Fundo Nacional de Assistência Social e da Diretoria de Transferência do Esporte e do Desenvolvimento Social, unidades integrantes da Secretaria Gestão de Fundos e Transferências - SGFT, constam, respectivamente, dos arts. 24 e 25 do Decreto 9.674/2019, cujo teor é o seguinte:
'Art. 24 ¿ À Diretoria-Executiva do Fundo Nacional de Assistência Social compete:
I ¿ gerenciar, coordenar, processar e controlar as atividades de planejamento e execução orçamentária, financeira e contábil do FNAS;
II ¿ estabelecer normas e critérios para o gerenciamento das fontes de arrecadação e a aplicação dos recursos orçamentários e financeiros relativos ao FNAS;
III ¿ planejar, coordenar, processar, orientar e supervisionar as atividades de repasse regular e automático dos recursos dos serviços da assistência social e de convênios, contratos e outros instrumentos similares;
IV ¿ contribuir para a implementação de mecanismos de controle, fiscalização monitoramento e avaliação da gestão financeira do SUAS;
V ¿ planejar, coordenar e supervisionar as atividades de prestação de contas e de tomada de contas especial dos recursos do SUAS alocados ao FNAS;
VI ¿ orientar os entes federados quanto à prestação de contas relativas a recursos transferidos pelo FNAS;
VII ¿ promover as atividades de cooperação técnica nas áreas orçamentária, financeira e contábil para subsidiar a formulação e a implementação de políticas de assistência social;
VIII ¿ coordenar, elaborar e subsidiar a realização de estudos e pesquisas necessárias ao processo de financiamento da Política Nacional de Assistência Social;
IX ¿ contribuir para o aprimoramento dos sistemas operacionais e gerenciais de processamento de dados, da despesa e da prestação de contas referentes aos repasses do FNAS para os fundos estaduais, municipais e do Distrito Federal, quanto aos serviços, programas, projetos e atividades;
X ¿ encaminhar ao CNAS relatórios gerenciais trimestrais e anuais da realização orçamentária e financeira do FNAS;
XI ¿ colaborar na definição dos critérios de partilha dos recursos do SUAS; e
XII ¿ prestar apoio técnico aos estados, aos municípios e ao Distrito Federal na organização e execução de ações referentes à gestão dos Fundos.
Art. 25 ¿ À Diretoria de Transferências do Esporte e do Desenvolvimento Social compete:	
I ¿ gerenciar, coordenar, processar e controlar as atividades de planejamento e execução orçamentária, financeira e contábil dos recursos transferidos pela Secretaria Especial do Esporte e pela Secretaria Especial do Desenvolvimento Social, exceto quanto aos recursos do FNAS;
II ¿ acompanhar a aplicação dos recursos relativos à Secretaria Especial do Esporte e à Secretaria Especial do Desenvolvimento Social, exceto quanto aos recursos do FNAS;
III ¿ planejar, coordenar, processar, orientar e supervisionar as atividades de transferência dos recursos da Secretaria Especial do Esporte e da Secretaria Especial do Desenvolvimento Social, exceto as previstas no art. 24;
IV ¿ contribuir para a implementação de mecanismos de controle, fiscalização monitoramento e avaliação da gestão financeira das políticas financiadas pela Secretaria Especial do Esporte e pela Secretaria Especial do Desenvolvimento Social, exceto quanto aos recursos do FNAS;
V ¿ contribuir para a uniformização das atividades de prestação de contas e de tomada de contas especial dos recursos transferidos pela Secretaria Especial do Esporte e pela Secretaria Especial do Desenvolvimento Social, exceto quanto aos recursos do FNAS;
VI ¿ orientar os beneficiados, conjuntamente com as secretarias finalísticas, quanto à prestação de contas relativas a recursos financeiros transferidos pela Secretaria Especial do Esporte e pela Secretaria Especial do Desenvolvimento Social, exceto as relacionadas às atividades previstas no art. 24;
VII ¿ promover as atividades de cooperação técnica nas áreas orçamentária, financeira e contábil para subsidiar a formulação e a implementação das políticas financiadas pela Secretaria Especial do Esporte e pela Secretaria Especial do Desenvolvimento Social, exceto quanto aos recursos transferidos pelo FNAS; e
VIII ¿ contribuir para o aprimoramento dos sistemas operacionais e gerenciais de processamento de dados, da despesa e da prestação de contas referentes aos repasses de recursos para serviços, programas, projetos e atividades da Secretaria Especial do Esporte e da Secretaria Especial do Desenvolvimento Social, ressalvadas as competências previstas no art. 24.'
10.	Na sequência do plano de ação, tem-se o estoque de prestações de contas pendentes de análise em dezembro de 2019, cujo prazo de apresentação se iniciou até 31/12/2016. Para facilitar a compreensão dos dados, foram reproduzidas as tabelas abaixo (vide item 9, tabelas 4, 5, 6 e 7 do documento acostado à peça 25) :
	Tabela 4 - Quantidade de Prestações de Contas Pendentes de Análise Financeira por tipo de Instrumento - FNAS

	Tipo de Instrumento
	Quantitativo
	Total
	Valores (R$) 

		Siconv
	Não Siconv
		
	Convênio
	1
	15
	16
	4.111.187,91

	Total
	1
	15
	16
	4.111.187,91

Fonte: Item 9 do documento acostado à peça 25, p. 10
	Tabela 5 - Quantidade de Prestações de Contas Pendentes de Análise Financeira por tipo de Instrumento - Desenvolvimento Social, exceto FNAS

	Tipo de Instrumento
	Quantitativo
	Total
	Valores (R$) 

		Siconv
	Não Siconv
		
	Convênio
	278
	237
	515
	2.418.842.517,44

	Termos de Parceria
	0
	1
	1
	2.071.660,00

	Total
	278
	238
	516
	2.420.914.177,44

Fonte: Item 9 do documento acostado à peça 25, p. 10
	Tabela 6 - Quantidade de Prestações de Contas Pendentes de Análise do Cumprimento do Objeto - Esporte

	Secretaria
	Tipo de Instrumento
	Quantitativo
	Total
	Valores (R$) 

			Siconv
	Não Siconv
		
	Snelis (1) 
	Convênio 
	291
	20
	311
	179.705.497,02

		Termo de Cooperação e/ou Termo de Execução Descentralizada
	-
	99
	99
	356.268.840,37

	Dife (2) 
	Lei de Incentivo ao Esporte
	-
	1337
	1337
	1.039.589.692,91

	Snear (3) 
	Convênio 
	81
	1
	82
	248.013.427,21

		Termo de Execução Descentralizada
	-
	35
	35
	92.598.844,59

	Total
	372
	1492
	1864
	1.916.176.302,10

Secretaria Nacional de Esporte, Educação, Lazer e Inclusão Social - Snelis
Departamento de Incentivo e Fomento ao Esporte - Dife
 (3) 	Secretaria Nacional de Esporte de Alto Rendimento - Snear
Fonte: Item 9 do documento acostado à peça 25, p.11
	Tabela 7 - Quantidade de Prestações de Contas Pendentes de Análise Financeira por tipo de Instrumento - Esporte

	Tipo de Instrumento
	Quantitativo
	Total
	Valores (R$) 

		Siconv
	Não Siconv
		
	Convênio
	598
	870
	1468
	952.955.715,71

	Lei de Incentivo ao Esporte
	-
	833
	833
	648.763.206,16

	Total
	598
	1703
	2301
	1.601.718.921,87

Fonte: Item 9 do documento acostado à peça 25, p. 11
11.	Nas prestações de contas da [função] esporte, as áreas finalísticas emitem parecer sobre o cumprimento do objeto do convênio/instrumento congênere. Cumprida essa etapa, o processo segue para a Secretaria de Gestão de Fundos e Transferências - SGFT para análise do aspecto financeiro. A título de registro, as áreas finalísticas do segmento esporte contam com a seguinte força de trabalho (dados de dezembro de 2019) para analisar as prestações de contas:
	Área Finalística
	Servidores
	Colaboradores

	Departamento de Incentivo e Fomento ao Esporte - Dife
	2
	Não informado

	Secretaria Nacional de Esporte, Educação, Lazer e Inclusão Social - Snelis
	1
	Não informado

	Secretaria Nacional de Esporte de Alto Rendimento - Snear
	3
	Não informado

Fonte: Item 12 do documento acostado à peça 25, p. 13
12.	Após quantificar e separar os processos de prestação de contas, levando-se em consideração o início do prazo para apresentá-las, por exercício e por área de atuação (vide gráficos 1, 2 e 3 - peça 25, p. 12-13) , a SGFT definiu como relevantes os critérios abaixo para orientar a realização dos trabalhos de análise dos respectivos processos:
a) valor do repasse/captação dos instrumentos;
b) ordem cronológica de encerramento da vigência, priorizando aqueles que se encontram mais próximos de atingir o prazo prescricional de 10 anos;
c) relacionamento com o convenente, considerando a existência de notificação anterior de pendências no âmbito da análise da prestação de contas;
d) duração da vigência do instrumento; e
e) quantidade de instrumentos tendo como beneficiário um mesmo convenente/proponente. 
13.	Ainda em relação aos critérios que serão usados para definir a atuação da SGFT na análise das prestações de contas, definiram-se como indicadores de priorização os seguintes:
a) os instrumentos que possuem demandas de órgãos de controle interno ou externo pendente de conclusão ou atendimento (denúncia, relatório de fiscalização etc.) ; e
b) os instrumentos cujas prestações de contas finais não foram apresentadas ou cujo parecer da área técnica tenha concluído pela inexecução total do objeto ou pela reprovação total de sua execução.
14.	Definidos os critérios, conforme consignado nos itens 12 e 13 acima, a SGFT elaborou a tabela abaixo, denominada matriz de criticidade, cujo teor permitirá às respectivas áreas de atuação, de acordo com as suas peculiaridades, classificar os instrumentos por prioridade de análise de prestação de contas: 
	Variável
	Parâmetro
	Peso

	Valor Repassado/Captado
	Até R$ 100.000,00
	1

		De R$ 100.000,00 até R$ 500.000,00
	2

		De R$ 500.000,00 a R$ 1.000.000,00
	3

		De R$ 1.000.000,00 a R$ 5.000.000,00
	4

		Acima de R$ 5.000.000,00
	5

	Encerramento da Vigência
	Anterior a 2009
	1

		Entre 2013 e 2016
	3

		Entre 2009 e 2012
	5

	Relacionamento com o Convenente
	Existe cobrança de apresentação de PC ou de documentação complementar
	1

		Não há nenhuma cobrança/diligência ao convenente
	3

	Vigência do Instrumento
	Acima de 3 anos
	1

		De 1 a 3 anos
	3

		Até 1 ano
	5

	Quantidade de Processos de um Mesmo Convenente
	Até 2 processos
	1

		De 3 a 5 processos
	3

		Acima de 5 processos
	5

Fonte: Item 15 do documento acostado à peça 25, p. 14 e 15
15.	Identificada a pontuação de cada instrumento, segundo a matriz de criticidade definida no item anterior, será utilizada a metodologia da curva ABC para a definição de faixas situacionais. Cumprida essa etapa, a instrução dos processos de prestação de contas observará uma alternância entre as faixas situacionais da curva ABC, de maneira a garantir a diminuição do estoque de forma equilibrada e racional.
16.	Por fim, a SGFT apresentou a tabela sobre a capacidade de análise conclusiva de prestações de contas por setor, levando-se em consideração o período compreendido entre janeiro e dezembro de 2019: 
	Setor
	Capacidade Média de Análise do Setor
	Taxa Média de Análise Conclusiva

	Desenvolvimento Social (exceto FNAS) 
	19 processos/mês
	58% (11 processos/mês) 

	FNAS
	73 processos/mês
	20% (15 processos/mês) 

	Esporte 
	40 processos/mês
	60% (24 processos/mês) 

Fonte: Item 17 do documento acostado à peça 25, p. 15
17.	A partir deste item, serão tratados os assuntos inerentes à atividade de instauração/instrução/remessa de tomadas de contas especiais. Tal atividade decorre da rejeição total ou parcial das prestações de contas ou, até mesmo, da omissão do dever legal de prestá-las.
18.	A SGFT realizou uma estimativa a partir dos processos concluídos, a partir da qual foram obtidos índices médios de rejeição de contas do total de processos concluídos no período. Este índice contempla as reprovações integrais e parciais de valores: 
Tabela 8 - Índice de Rejeições
	Setor
	Índice Médio de Rejeição de Contas

	Desenvolvimento Social (Exceto FNAS) 
	18,5%

	FNAS
	15,0%

	Esporte
	16,0%

Fonte: Item 19 do documento acostado à peça 25, p. 16
19.	Para a instauração de tomadas de contas especiais, a SGFT aplicou os percentuais definidos na Tabela 8 acima ao estoque de prestações de contas indicado no item 10 desta instrução. Feito tal procedimento, chegou-se aos seguintes quantitativos:
Tabela 9
	Setor
	Tomada de Contas Especial
	Quantidade

	Desenvolvimento Social 
 (Exceto FNAS) 
	Quantidade de processos aguardando elaboração do Relatório do Tomador e inserção no sistema e-TCE
	59

		TCE's estimadas a partir da análise dos processos do estoque que compõem este plano
	95

	FNAS
	Quantidade de processos aguardando elaboração do Relatório do Tomador e inserção no sistema e-TCE
	0

		TCE's estimadas a partir da análise dos processos do estoque que compõem este plano
	2

	Esporte
	Quantidade de processos aguardando elaboração do Relatório do Tomador e inserção no sistema e-TCE
	34

		TCE's estimadas a partir da análise dos processos do estoque que compõem este plano
	400

Fonte: Item 20 do documento acostado à peça 25, p. 16
20.	 A partir da média de resultados obtidos em 2019, a SGFT, sem prejuízo de outras ações que porventura venham a ser realizadas, fixou as metas a serem alcançadas até dezembro de 2020.
Tabela 10 - Ações
	Área
	Ação
	Meta (processos/ mês) 
	Prazo

	Desenvolvimento Social
	Análise de aproximadamente 44% do estoque de prestações de contas do setor, conforme prioridade estabelecida
	19
	Dez/2020

		Instrução, elaboração do relatório do tomador e inserção no, Sistema e-TCE, dos processos que tiveram contas reprovadas, incluídos os processos aguardando elaboração do relatório do tomador
	5
	Dez/2020

	Esporte - DIFE (Lei de Incentivo ao Esporte) 
	Análise de 330 instrumentos, conclusivas quanto ao aspecto do cumprimento do objeto
	30
	Dez/2020

	Esporte - SNELIS
	Análise de 410 instrumentos, quanto ao aspecto do cumprimento do objeto
	34
	Dez/2020

	Esporte - SNEAR
	Análise de 117 instrumentos, quanto ao aspecto do cumprimento do objeto
	10
	Dez/2020

	Esporte - Financeira
	Análise de aproximadamente 25% do estoque de prestações de contas do setor, conforme prioridade estabelecida
	40
	Dez/2020

		Conclusão de aproximadamente o 10% do estoque de prestações de contas do Setor, conforme prioridade estabelecida
	24
	Dez/2020

		Instrução, elaboração do relatório do tomador e inserção no Sistema e-TCE dos processos que tiveram contas reprovadas, incluídos os processos aguardando elaboração do relatório do tomador
	4
	Dez/2020

Fonte: Item 21 do documento acostado à peça 25, p. 17-18
21.	No que tange aos processos relativos aos convênios do Fundo Nacional de Assistência Social - FNAS, a Secretaria de Gestão de Fundos e Transferências - SGFT afirmou, na ocasião, esperar que até o fim do primeiro semestre 2020 todas as prestações de contas anteriores a 31/12/2016 fossem analisadas.
22.	Na sequência, a SGFT passou a traçar um panorama acerca das transferências fundo a fundo. Inicialmente, foram estabelecidos os seguintes critérios de priorização de análise de prestações de contas:
a) processos cuja data de apresentação da prestação de contas é anterior a 31/12/2016;
b) processos que apresentem eventualmente diligências de órgãos de controle interno e externo, bem como do Poder Judiciário, Polícia Federal e demais órgãos com procedimentos que visem à apuração de possíveis irregularidades;
c) municípios com maior quantidade de processos de prestação de contas em aberto, ordenados pelo valor somado de recursos a serem analisados; e
d) ordenação de prioridade utilizado o critério dos processos mais antigos para os mais recentes.
23.	De acordo com dados extraídos do Sistema de Gerenciamento de Prestações de Contas - SIGPC em 02/01/2020, foram identificados 3520 processos de transferências fundo a fundo, dos quais 2384 processos estão enquadrados no prazo estabelecido no art. 19-A da IN/TCU 71/2012. 
Tabela 11
	Tipo de Instrumento
	Quantitativo
	Valores (R$) 

	Fundo a Fundo
	2384
	754.375.045,80

	Total
	2384
	754.375.045,80

Fonte: Item 24 do documento acostado à peça 25, p. 19
Gráfico 4 convertido em tabela - Distribuição de Instrumentos de Transferências Fundo a Fundo por Ano de Apresentação da Prestação de Contas 
	Ano da Apresentação da Prestação de Contas
	Quantitativo de Instrumentos

	2006
	2

	2007
	5

	2008
	9

	2009
	38

	2010
	67

	2011
	50

	2012
	82

	2013
	367

	2014
	547

	2015
	765

	2016
	452

	Total
	2384

Fonte: Item 25 do documento acosta à peça 25, p. 20
24.	Para fins de projeção de análise, a SGFT considerou os resultados obtidos em 2019. Foi ressaltado pela Secretaria que não há diferença real de tempo de análise de processos mais antigos ou mais recentes. Essa avaliação é feita diante do caso concreto. Para superar a complexidade da citada métrica, foi usado como critério o volume de saída de processos de janeiro a dezembro de 2019. Isso porque, dentre os processos finalizados, há instrumentos de pequena, média e grande complexidade.
Tabela 12
	Capacidade Média de Análise do Setor
	Taxa Média de Análises Conclusivas do Setor

	171 processos/mês
	71% (122 processos/mês) 

Fonte: Item 26 do documento acostado à peça 25, p. 20
25.	A SGFT afirma que, usando 70% da força de trabalho da Coordenação-Geral de Prestação de Contas para a análise dos processos anteriores a 2016 e, mantendo-se as condições de janeiro de 2020, no que tange à equipe de trabalho e às demais variáveis, estima-se que serão analisados anualmente de maneira conclusiva 1024 processos de transferências fundo a fundo. Mantido o ritmo de trabalho descrito, foi previsto pelo Ministério que as análises das prestações de contas anteriores a 31/12/2016 sejam concluídas em abril de 2022. A título de registro, foi informado que 30% da força de trabalho será direcionada à análise dos processos posteriores a 2016 (peça 25, p. 20-21) .
26.	A partir desse tópico, serão reproduzidas as considerações tecidas pela Secretaria de Gestão de Fundos e Transferências - SGFT quanto à instrução e remessa de tomadas de contas especiais.
27.	De acordo com o histórico de análises de prestações de contas realizadas por órgão integrante da Secretaria de Gestão de Fundos e Transferências - SGFT, 15% dos processos resultam em reprovação total ou parcial, o que equivale a acerca de 357 processos de tomada de contas especial a instaurar, sejam elas acima ou não de R$ 100.000,00. Registre-se que os valores abaixo de R$ 100.000,00 devem ser agrupados por CPF e/ou CNPJ e, se o somatório dessas quantias ultrapassar R$ 100.000,00 a tomada de contas especial deve ser instaurada. (peça 25, p. 21) 
Tabela 13
	Tomada de Contas Especial
	Quantidade

	Quantidade de processos aguardando elaboração do Relatório do Tomador e inserção no Sistema e-TCE (dados de dezembro/2019) 
	94

	Rejeições estimadas a partir da análise dos processos do estoque 357 da coordenação (TCE e dispensas a serem incluídas no eTCE) 
	357

Fonte: Item 30 do documento acostado à peça 25, p. 21
28.	Segundo a SGFT, seriam empregados, até julho de 2020, 85% da força de trabalho na tarefa de registrar no e-TCE as dispensas de tomada de contas especiais, nos termos do art. 37 da Portaria/TCU 122/2018. 
29.	 A par do relatado no item anterior, foi [estimado] que até dezembro/2020 seriam encaminhadas ao TCU 336 tomadas de contas especiais. No entanto, foram apresentadas algumas condicionantes, quais sejam: a abertura das TCEs está restrita à capacidade de análise e à possibilidade de verificar o que fora projetado como rejeição das contas. Tal estratégia perduraria até julho/2020 (vide item 31 do documento acostado à peça 25, p. 21) .
Tabela 14
	Setor
	Ação
	Meta
	Prazo

	FNAS
	Conclusão de aproximadamente 40% do estoque de prestações de contas do setor, conforme prioridade estabelecida
	85 processos/mês
	dez/2020

		Instrução, elaboração do relatório do tomador e inserção no sistema e-TCE dos processos que tiveram contas reprovadas
	28 processos/mês
	dez/2020

Fonte: Item 33 do documento acostado à peça 25, p. 22
30.	O plano de ação retrata, matematicamente, a real possibilidade de resultados a serem obtidos. A SGFT condiciona a melhoria de performance nas atividades de análise das prestações de contas e de instauração, instrução e remessa de tomada de contas especiais à adoção das seguinte medidas de cunho administrativo: teletrabalho, obtenção de edital de oportunidades e autorização para realização de concurso público (vide item 6.3 da documentação acostada à peça 25) . 
APRESENTAÇÃO DE DADOS ATUALIZADOS (MARÇO/2021) 
31.	Dado o transcurso de tempo entre a remessa do documento acostado à peça 25 e a presente instrução, foi requerido ao Ministério da Cidadania o envio de dados atualizados (peça 28) .
32. Dados Relativos à Prestações de Contas Pendentes de Análise do Cumprimento do Objeto - Esporte
32.1	A Secretaria Nacional de Esporte de Alto Rendimento - Snear encaminhou o Ofício 7/2021, de 18/03/2021 (peça 29) , e o documento acostado à peça 33, apresentando tabelas com dados atualizados e os seguintes comentários:
'Em relação ao alcance da meta preestabelecida de 10 processos/mês, é necessário destacar que o ano de 2020 foi bem atípico, pois além de estarmos enfrentando a pandemia da Covid-19, a qual acometeu diversos servidores e colaboradores, tivemos diversas trocas de chefia, como a exoneração de Secretário Nacional de Alto Rendimento, a exoneração do Diretor do Departamento de Esporte de Base e Alto Rendimento, bem como da Chefe de Divisão responsável pela área que realiza a análise do cumprimento do objeto. Vale ainda mencionar o término do contrato dos terceirizados, os quais tinham a função de auxiliar os servidores, razão pela qual o setor restou impossibilitado de conseguir cumprir com o cronograma estabelecido, tendo em vista a absorção de todas as demandas em apenas 2 servidores. 
Desse modo, considerando a realidade atual da Snear, bem como considerando a vultuosidade dos valores envolvidos em cada um dos processos formalizados no âmbito dessa Secretaria e sua complexidade, impõe-se a necessidade de redução da meta anteriormente pactuada, alterando-se de 10 (dez) para 3 (três) processos/mês.'
Tabela 6 - Secretaria Nacional de Esporte de Alto Rendimento - Snear 
Situação à Época da Remessa do Plano de Ação
	Quantidade de Prestações de Contas Pendentes de Análise do Cumprimento do Objeto - Esporte

	Secretaria
	Tipo de Instrumento
	Quantitativo
	Total
	Valores (R$) 

			Siconv
	Não Siconv
		
	Snear
	Convênio 
	81
	01
	82
	248.013.427,21

		Termo de Execução Descentralizada
	00
	35
	35
	92.598.844,59

	Total
	81
	36
	117
	340.612.217,80

 Fonte: Item 9 do documento acostado à peça 25, p. 11 - Excerto da Tabela 6
Tabela 6 - Secretaria Nacional de Esporte de Alto Rendimento - Snear
Situação atualizada em 1º/03/2021
	Quantidade de Prestações de Contas Pendentes de Análise do Cumprimento do Objeto - Esporte

	Secretaria
	Tipo de Instrumento
	Quantitativo
	Total
	Valores (R$) 

			Siconv
	Não Siconv
		
	Snear
	Convênio 
	79
	04
	83
	249.263.278,32

		Termo de Execução Descentralizada
	00
	37
	37
	99.613.688,86

	Total
	79
	41
	120
	348.876.967,18

Fonte: Peça 29 - Excerto da Tabela 6 
Comparativo entre o Previsto no Plano de Ação e o Realizado até 31/12/2020
	Área
	Ação
	A Ação foi alcançada conforme o planejado? 
	Meta
	Prazo
	Meta Alcançada em Dezembro/2020 (processos mês e nº absoluto de prestações de contas instruídas) 
	Estoque Remanescente Atualizado
 (nº de prestações de contas) 

	Esporte - Snear
	Análise de 117 instrumentos quanto ao cumprimento do objeto
	Não
	10 Processos/
Mês
	Dez/2020
	13%
 (16 processos finalizados no ano de 2020) 
	101

	Fonte: Peça 29 - Item 21 do Ofício 78/2020, de 31/01/2020
32.2.	A Secretaria Nacional de Esporte, Educação, Lazer e Inclusão Social - Snelis encaminhou o Despacho 44/2021 (peça 29) e o documento acostado às peças 32 e 33, contendo tabelas com dados atualizados e os seguintes comentários:
'Quanto à meta, cabe esclarecer que, para além de todos os ajustes pelos quais tivemos que nos adaptar para manter a produção mesmo com a pandemia, soma-se o fato de que, diante do quantitativo de servidores (3, sendo dois envolvidos com a elaboração dos pareceres e um com a revisão dos pareceres elaborados) e de 8 colaboradores envolvidos com a pré-análise, a previsão de 34 pareceres por mês mostrou-se inexequível. Para mais, em julho/2020 uma colaboradora entrou em licença maternidade e em setembro/2020 foi finalizado o contrato com a empresa prestadora de serviços e todos os colaboradores foram dispensados, voltando aos postos somente em novembro/2020, com o retorno de 3 colaboradores antigos e a contratação de 5 novos e esses demandaram capacitação e ajustes para estarem aptos para realizar a pré-análise. Nesse sentido, considerando a realidade atual do quantitativo de recursos humanos, importante alterar a meta para a produção de 14 a 18 pareceres ao mês, dadas as peculiaridades de cada convênio ou congênere (meta prevista no plano de ação 34 pareceres/mês) '.
Tabela 6 - Secretaria Nacional de Esporte, Educação, Lazer e Inclusão Social - Snelis Situação à Época da Remessa do Plano de Ação
	Quantidade de Prestações de Contas Pendentes de Análise do Cumprimento do Objeto - Esporte

	Secretaria
	Tipo de Instrumento
	Quantitativo
	Total
	Valores (R$) 

			Siconv
	Não Siconv
		
	Snelis
	Convênio 
	291
	20
	311
	179.705.497,02

		Termo de Cooperação e/ou Termo de Execução Descentralizada
	-
	99
	99
	356.268.840,37

	Total
	291
	119
	410
	535.974.337,39

Fonte: Item 9 do documento acostado à peça 25, p. 11 - Excerto da Tabela 6
Tabela 6 - Secretaria Nacional de Esporte, Educação, Lazer e Inclusão Social - Snelis 
Situação em 1º/03/2021
	Quantidade de Prestações de Contas Pendentes de Análise do Cumprimento do Objeto - Esporte

	Tipo de Instrumento
	Quantitativo
	Total
	Valores (R$) 

		Siconv
	Não Siconv
		
	Convênio 
	227
	0
	227
	110.467.501,35

	Termo de Cooperação e/ou Termo de Execução Descentralizada
	-
	85
	85
	315.281.573,18

	Total
	227
	85
	312
	425.749.074,53

Fonte: Documento acostado à peça 33 - Excerto da Tabela 6 - Situação Atual
Tabela 6 - Secretaria Nacional de Esporte, Educação, Lazer e Inclusão Social - Snelis 
	Quantidade de Prestações de Contas Pendentes de Análise do Cumprimento do Objeto - Esporte

	Secretaria
	Tipo de Instrumento
	Quantitativo
	Total
	Valores (R$) 

			Siconv
	Não Siconv
		
	Snelis
	Convênio 
	64
	09
	PCFs liberadas até 1º/03/2021
 64
	30.647.101,78

					PCFs em análise 45
	38.590.893,89

					PCFs pendentes
227
	110.467.501,35

		Termo de Cooperação e/ou Termo de Execução Descentralizada
	-
	14
	PCFs liberadas até 1º/03/2021 
14
	1.755.632,07

					PCFs em análise 45
	39.231.635,12

					PCFs pendentes 85
	315.281.573,18

Fonte: Documento acostado à peça 32 - Despacho 44/2021, de 17/03/2021 
Comparativo entre o Previsto no Plano de Ação e o Realizado até 31/12/2020
	Área
	Ação
	A Ação foi alcançada conforme o planejado? 
	Meta
	Prazo
	Meta Alcançada em Dez/2020 (processos/mês e nº absoluto de prestações de contas instruídas) 
	Estoque Remanescente Atualizado 
 (nº de prestações de contas) 

	Esporte-Snelis
	Análise de 410 instrumentos, quanto ao cumprimento do objeto
	Não
	34 processos/ mês
	Dez/2020
	3,41%
 (14 processos finalizados em 2020) 
	312

Fonte: Peça 33 - Item 21 do Ofício 78/2020, de 31/1/2020
32.3.	O Departamento de Incentivo e Fomento ao Esporte - Dife, o qual atua com os processos relacionados à Lei de Incentivo ao Esporte, apresentou os seguintes dados:
Tabela 6 - Departamento de Incentivo e Fomento ao Esporte - Dife
Situação à Época da Remessa do Plano de Ação
	Quantidade de Prestações de Contas Pendentes de Análise do Cumprimento do Objeto - Esporte

	Secretaria
	Tipo de Instrumento
	Quantitativo
	Total
	Valores (R$) 

			Siconv
	Não Siconv
		
	Dife
	Lei de Incentivo ao Esporte
	-
	1337
	1337
	1.039.589.692,91

Fonte: Item 9 do documento acostado à peça 25, p. 11 - Excerto da Tabela 6
Tabela 6 - Departamento de Incentivo e Fomento ao Esporte - Dife - Situação em 1º/03/2021
	Quantidade de Prestações de Contas Pendentes de Análise do Cumprimento do Objeto - Esporte

	Secretaria
	Tipo de Instrumento
	Quantitativo
	Total
	Valores (R$) 

			Siconv
	Não Siconv
		
	Dife
	Lei de Incentivo ao Esporte
	-
	1031
	1031
	763.795.325,26

Fonte: Documento acostado à peça 33 - Excerto da Tabela 6 - Situação Atual
Comparativo entre o previsto no Plano de Ação e o realizado até 31/12/2020
	Área
	Ação
	A Ação foi alcançada conforme o planejado? 
	Meta
	Prazo
	Meta Efetiva Alcançada em Dezembro de 2020 (processos mês e nº absoluto de prestações de contas instruídas) 
	Estoque Remanescente Atualizado (nº de prestações de contas) 

	Esporte - Dife 
	Análise de 330 instrumentos, conclusiva quanto ao aspecto do cumprimento do objeto
	Sim
	30 Processos/
Mês
	Dez/2020
	95,45%
 (315 finalizados) 
	1.022

Fonte: Peça 33 - Item 21 do Ofício 78/2020, de 31/01/2020
 (*) Entre 1º/1/2021 e 1º/3/2021, foram instruídos 9 processos (1331-1031= 306, vide tabela anterior) , (315-306 = 9) e (1031-9=1022, estoque atual de prestações de contas pendentes de análise) .
 (**) Embora o Departamento de Incentivo e Fomento ao Esporte - Dife afirme que cumpriu a meta estabelecida de finalizar a análise de 330 instrumentos, na verdade, o fez em relação a 315 instrumentos, o que equivale a 95,45% da meta previamente pactuada.
33.	Dados Relativos à Quantidade de Prestações de Contas Pendentes de Análise Financeira - Diretoria de Transferências do Esporte e do Desenvolvimento Social/Coordenação-Geral de Prestação de Contas do Esporte - CGPC/Esportes
Tabela 7 - Situação Apresentada à época da Remessa do Plano de Ação
	Quantidade de Prestações de Contas Pendentes de Análise Financeira por Tipo de Instrumento - Esporte

	Tipo de Instrumento
	Quantitativo
	Total
	Valores (R$) 

		Siconv
	Não Siconv
		
	Convênio
	598
	870
	1468
	952.955.715,71

	Lei de Incentivo ao Esporte
	-
	833
	833
	648.763.206,16

	Total
	598
	1703
	2301
	1.601.718.921,87

Fonte: Item 9 do documento acostado à peça 25, p. 11
Tabela 7 - Situação em 1º/03/2021
	Quantidade de Prestações de Contas Pendentes de Análise Financeira por Tipo de Instrumento - Esporte*

	Tipo de Instrumento
	Quantitativo
	Total
	Valores (R$) 

		Siconv
	Não Siconv
		
	Convênio
	441
	774
	1.215
	847.617.982,95

	Lei de Incentivo ao Esporte
	-
	777
	77+7
	687.280.231,45

	Total
	441
	1.551
	1.992
	1.534.898.214,40

Fonte: Documento acostado à peça 33 - Tabela 7
*Acrescidos os processos aguardando análise financeira que atendem ao critério do plano de ação e que foram recebidos com análise do cumprimento do objeto no período janeiro/2020 a fevereiro/2021; não foram considerados os processos recebidos com fim de vigência posterior a 1º/01/2017.
Comparativo entre o previsto no Plano de Ação e o realizado até 31/12/2020
	Área
	Ação
	A Ação foi alcançada conforme o planejado? 
	Meta (processos/
Mês) 
	Prazo
	Meta Alcançada em Dez/2020 (processos/mês) ; (nº absoluto de prestações de contas instruídas) 
	Estoque Remanescente Atualizado 
 (nº de prestações de contas) 

	Esporte - Financeira
	Análise de aproximadamente 25% do estoque de prestações de contas do Setor, conforme prioridade estabelecida
	Sim
	40 
	dez/2020
	42  (1) 
 (598 processos instruídos no ano) 
	1.992 processos aguardando análise, já considerados os processos recebidos no período. 

		Conclusão de aproximadamente 10% do estoque de prestações de contas do Setor, conforme prioridade estabelecida
	Sim
	24 
	dez/2020
	29 (2) (416 processos concluídos no ano)  
	182

		Instrução, elaboração do relatório do tomador e Inserção no Sistema e-TCE dos processos que tiveram contas reprovadas, incluídos os processos aguardando elaboração do relatório do tomador
	Sim
	4 
	dez/2020
	6 
 (81 processos instruídos no ano, considerados os cadastros de débitos inferiores no sistema e-TCE) 
	15 processos aguardando instauração de Tomada de Contas Especial

Fonte: Documento acostado à peça 33 - Item 21 do Ofício nº 78/2020/SE/CGAA/MC, de 31/1/2020
 (1) 598/12 = 49 processos/mês e não 42 processos mês como foi informado
 (2) 416/12 = 34 processos/mês e não 29 processos/mês como foi informado
34.	Dados Relativos à Quantidade de Prestações de Contas Pendentes de Análise Financeira - Diretoria de Transferências do Esporte e do Desenvolvimento Social/Coordenação-Geral de Prestação de Contas do Desenvolvimento Social - CGPC/Desenvolvimento Social
Tabela 4 - Situação Apresentada à época da Remessa do Plano de Ação
	Quantidade de Prestações de Contas Pendentes de Análise Financeira por Tipo de Instrumento - FNAS

	Tipo de Instrumento
	Quantitativo
	Total
	Valores (R$) 

		Siconv
	Não Siconv
		
	Convênio
	1
	15
	16
	4.111.187,91

	Total
	1
	15
	16
	4.111.187,91

Fonte: Documento acostado à peça 25, p. 10
Tabela 4 - Situação em 1º/03/2021
	Quantidade de Prestações de Contas Pendentes de Análise Financeira por Tipo de Instrumento - FNAS

	Tipo de Instrumento
	Quantitativo
	Total
	Valores (R$) 

		Siconv
	Não Siconv
		
	Convênio
	1
	10
	11
	3.203.387,98

	Total
	1
	10
	11
	3.203.387,98

Fonte: Documento acostado à peça 33 - Tabela 4
Comparativo entre o previsto no Plano de Ação e o realizado até 31/12/2020
	Área
	Ação
	A Ação foi alcançada conforme o planejado? 
	Meta (processos/mês) 
	Prazo
	Meta Alcançada em dez/2020 (processos/mês) ; (nº absoluto de prestações de contas instruídas) 
	Estoque Remanescente Atualizado (nº de prestações de contas) 

	Desenvolvimento Social
	Instrução, elaboração do relatório do tomador e Inserção no Sistema e-TCE dos processos que tiveram contas reprovadas, incluídos os processos aguardando elaboração do relatório do tomador
	Não
	5 
	dez/2020
	0,6
 (8 TCEs instauradas no ano) 
	1 

Fonte: Documento acostado à peça 33 - Item 21 do Ofício nº 78/2020, de 31/1/2020
Tabela 5 - Situação Apresentada à época da Remessa do Plano de Ação
	Quantidade de Prestações de Contas Pendentes de Análise Financeira por Tipo de Instrumento - Desenvolvimento Social, exceto FNAS

	Tipo de Instrumento
	Quantitativo
	Total
	Valores (R$) 

		Siconv
	Não Siconv
		
	Convênio
	278
	237
	515
	2.418.842.517,44

	Termos de Parceria
	0
	1
	1
	2.071.660,00

	Total
	278
	238
	516
	2.420.914.177,44

Fonte: Documento acostado à peça 25, p. 10
Tabela 5 - Situação em 1º/03/2021
	Quantidade de Prestações de Contas Pendentes de Análise Financeira por tipo de Instrumento - Desenvolvimento Social, exceto FNAS

	Tipo de Instrumento
	Quantitativo
	Total
	Valores (R$) 

		Siconv
	Não Siconv
		
	Convênio
	234
	212
	446
	2.087.908.533,37

	Termos de Parceria
	0
	0
	0
	0,00

	Total
	234
	212
	446
	2.087.908.533,37

Fonte: Documento acostado à peça 33 - Tabela 5
Comparativo entre o previsto no Plano de Ação e o realizado até 31/12/2020
	Área
	Ação
	A Ação foi alcançada conforme o planejado? 
	Meta (processos/
mês) 
	Prazo
	Meta Alcançada em dez/2020 (processos/mês) ;
 (nº absoluto de prestações de contas instruídas) 
	Estoque Remanescente Atualizado 
 (nº de prestações de contas) 

	Desenvolvimento Social
	Análise de aproximadamente 44% do Estoque de prestações de contas do Setor, conforme prioridade estabelecida
	Não
	19
	dez/2020
	5 
 (70 processos
concluídos no ano) 
	446

Fonte: Documento acostado à peça 33 - Item 21 do Ofício nº 78/2020/SE/CGAA/MC, de 31/1/2020
ANÁLISE
Considerações Iniciais
35.	Preliminarmente, é importante ressaltar que o plano de ação remetido pelo Ministério da Cidadania encampa apenas os processos de prestação de contas e eventuais tomadas de contas especiais que se enquadram nos critérios estabelecidos no art. 19-A da IN/TCU 71/2012. Dessa forma, os números apresentados neste processo não representam a integralidade dos estoques de prestação de contas. À guisa de exemplo, as tabelas abaixo trazem um comparativo entre os dois universos de processos em 2019, época em que foi elaborado o Plano de Ação (apenas os processos pendentes de análise financeira) .
Coordenação-Geral de Prestação de Contas do Esporte
	Categoria de Processos
	Estoque em 31/12/2019 
 (Prestação de Contas Pendentes de Análise Financeira) 

	IN/TCU 71/2012 (art. 19-A) - Plano de Ação
	2301

	Processos fora do espectro do Plano de Ação
	210

 (*) 2511- 2301 = 210 (peça 30, p. 5 e 11 - Tabelas 2 e 17) 
Coordenação-Geral de Prestação de Contas do Desenvolvimento Social
	Categoria de Processos
	Estoque em 31/12/2019 (Prestação de Contas Pendentes de Análise Financeira) 

	IN/TCU 71/2012 (art. 19-A) - Plano de Ação
	516

	Processos fora do espectro do Plano de Ação
	8

 (*) 524-516 = 8 (peça 30, p. 7 e 11 - Tabelas 10 e 22) 
 (*) Os 8 processos que não foram incluídos no plano de ação referem-se a termos de cooperação, conforme nota explicativa constante da Tabela 10 (peça 30, p. 7) .
36.	É importante ressaltar que o prazo originariamente requerido por meio do Ofício 3409/2019/GM/MC venceu no dia 31/12/2020 (peça 1, p. 1-4) e, em abril de 2021, há estoque de prestações de contas pendentes de análise tanto sob o aspecto do cumprimento do objeto quanto financeiro.
37.	No plano de ação, a Secretaria de Gestão de Fundos e Transferências - SGFT previu que, mantido o ritmo de trabalho descrito, as análises das prestações de contas anteriores a 31/12/2016 seriam concluídas em abril de 2022. Com exceção da Coordenação-Geral de Prestação de Contas do Esporte - CGPC, unidade responsável pela análise dos processos sob o aspecto financeiro na citada função de governo, nenhum outro órgão elencado no plano de ação cumpriu as metas pactuadas. No entanto, nem a CGPC/Esportes realizará as análises sob sua responsabilidade até abril de 2022.
38.	De acordo com as tabelas constantes dos itens 7 e 8 acima, a força de trabalho alocada para analisar as prestações de contas (7 servidores) e instaurar/instruir e remeter as tomadas de contas especiais (5 servidores) representa apenas 9,46% e 6,76% do total de servidores lotados na SGFT (74 servidores) . Não foi possível fazer o mesmo cálculo em relação às áreas finalísticas da função Esporte, uma que vez que nos foi apresentado apenas o número de pessoas que atuam diretamente na análise de prestação de contas sob o prisma do cumprimento do objeto (vide item 11 acima) . Tal constatação reforça a necessidade de o Ministério da Cidadania realocar pessoal entre unidades da própria SGFT, sem prejuízo de adotar outras medidas de caráter estruturante. 
Secretaria Nacional de Esporte de Alto Rendimento - Snear
39.	A Secretaria Nacional de Esporte de Alto Rendimento - Snear detinha em estoque, no dia 1º/03/2021, 120 instrumentos pendentes de análise quanto ao cumprimento de objeto. Deste total, 83 são convênios e 37 são termos de execução descentralizada. Em 31/12/2019, a Unidade pactuou no plano de ação a análise de 10 processos/mês. Na atualização de dados requerida em março/2021, a capacidade de análise caiu para 3 processos mês, o que equivale a uma redução de 70% na produtividade (vide item 32.1 acima) .
40.	A par do relatado no item anterior, a Snear, mantidas as condições trazidas ao Tribunal em março de 2021 - 120 (estoque atualizado) /36 (estimativa de produção anual) -, levará 3 anos, 3 meses e 29 dias, ou seja, até o final de julho/2024, para concluir a análise quanto ao cumprimento do objeto de todo o estoque de processos enquadrados no critério estabelecido no art. 19-A da IN/TCU 71/2012.
	(...) 
41.	As justificativas apresentadas pela Snear para a abrupta redução de produtividade e para a repactuação destas metas passam pelas adversidades enfrentas em decorrência da pandemia; pela rotatividade em cargos gerenciais de diversos níveis hierárquicos da unidade, inclusive mudança do titular da Secretaria e pelo término do contrato de colaboradores terceirizados. Atualmente, segundo informação prestada pela Unidade, apenas 2 servidores atuam nas atividades de análise de prestação de contas.
Manifestação do Ministério da Economia x Justificativas Apresentadas pela Snear e Snelis 
42.	Por outro lado, é importante citar novamente excertos da manifestação do Ministério da Economia constante da peça 22 (vide item 4 acima) :
'6.	Importa ressaltar que as atuais diretrizes do Poder Executivo Federal apontam pela impossibilidade de realização imediata de novos concursos públicos. Tal procedimento se justifica em face da atual situação fiscal do País, que limita a atuação da Administração em ações que acarretem impactos orçamentário-financeiros não só do exercício em que se toma a decisão, mas, principalmente, no que diz respeito àquelas que aumentem as despesas correntes que, regra geral, perduram por inúmeros exercícios subsequentes. E este é o caso das despesas com pessoal e encargos sociais, em que o incremento da força de trabalho em detrimento de outras medidas de eficiência podem afetar a sustentabilidade de políticas públicas importantes bem como a prestação de serviços à sociedade.
7. 	Assim, em razão das limitações aqui explicitadas esta Pasta ministerial vem dialogando com os demais órgãos da Administração Pública Federal para que estes se empenhem na implementação de alternativas para a melhoria do desempenho institucional. As medidas podem incluir, mas não se limitando a, mapeamento, otimização e automação de processos; revisão de procedimentos e modernização de normativos internos; e a realocação de pessoal entre unidades do próprio órgão, de modo a atender àquelas prioritárias e que garantam a melhoria da oferta de seus serviços públicos.
8. 	Com o foco na qualificação das análises das demandas por provimento de cargos efetivos, o principal objetivo é institucionalizar a visão integrada do tripé: pessoas, processos e tecnologia, nas análises das demandas por fortalecimento da capacidade institucional dos órgãos do setor público federal. (...) 
9. 	A proposta da visão integrada busca alcançar os mais altos níveis de eficiência administrativa, sem comprometer excessivamente os cofres públicos. E é com essa visão de diagnosticar de maneira efetiva as reais necessidades dos órgãos que demandam ações de fortalecimento da sua capacidade institucional que a atuação deste Ministério da Economia possibilitou a edição do Decreto nº 9.739, de 28 de março de 2019, que, entre outras, estabelece quatorze medidas a serem observadas pelos órgãos na apresentação de propostas de fortalecimento da capacidade institucional.'
43.	Dada a situação fiscal vivenciada pelo país, é nítida a diretriz do Governo Federal no sentido de que, antes de autorizar a abertura de concursos públicos, os órgãos e entidades devem adotar medidas de fortalecimento institucional calcadas no tripé pessoas, processos e tecnologia. Segundo o Ministério da Economia, tais medidas, sem prejuízo de outras, passam pelo mapeamento, otimização e automação de processos; [pela] revisão de procedimentos e modernização de normativos internos; e [pela] realocação de pessoal entre unidades do próprio órgão, de modo a atender àquelas prioritárias e que garantam a melhoria da oferta de seus serviços públicos. 
44.	Na seara normativa, o art. 2º, § 1º, do Decreto 9.739, de 28/3/2019, enumera as seguintes medidas que tem por objetivo justamente robustecer institucionalmente os órgãos e entidades da Administração Pública Federal:
I - organização da ação governamental por programas;
II - eliminação de superposições e fragmentações de ações;
III - aumento da eficiência, eficácia e efetividade do gasto público e da ação administrativa;
IV - orientação para resultados;
V - racionalização de níveis hierárquicos e aumento da amplitude de comando;
VI - orientação para o planejamento estratégico institucional do órgão ou entidade, alinhado às prioridades governamentais; (Redação dada pelo Decreto 10.382/2020) 
VII - alinhamento das medidas propostas com as competências da organização e os resultados pretendidos; (Redação dada pelo Decreto 10.382/2020) e
VIII - compartilhamento, simplificação e digitalização de serviços e de processos e adesão a serviços e sistemas de informação disponibilizados pelos órgãos centrais dos sistemas estruturadores. (Incluído pelo Decreto 10.382/2020) 
45.	Dentre as diretrizes delineadas no item anterior, a descrita no inciso VIII impacta diretamente a atividade de análise de prestação de contas e de instauração, análise e remessa de tomada de contas especiais. Isso não significa que os demais enunciados estruturantes não influenciem de forma positiva tais atividades. A título de registro, a Plataforma +Brasil, disponibilizada pelo Ministério da Economia/Secretaria Especial de Desburocratização, Gestão e Governo Digital, é a ferramenta integrada e centralizada, com dados abertos, destinada à informatização e à operacionalização das transferências de recursos do Orçamento Fiscal e da Seguridade Social da União. De acordo com o art. 2º do Decreto 10.035, de 1º de outubro de 2019, são objetivos da Plataforma +Brasil:
I - padronizar e simplificar os processos de transferências de recursos;
II - permitir que os recursos aplicados sejam rastreados;
III - oferecer meios tecnológicos para o fortalecimento da integridade e a transparência das informações;
IV - fomentar boas práticas de governança e gestão na execução de políticas públicas, com foco na geração de resultados para a sociedade;
V - promover a participação dos cidadãos na aferição de resultados das políticas públicas implementadas com os recursos transferidos por meio da plataforma; e
VI - estimular a operacionalização de outras transferências por meio da plataforma.
46.	A Nota Técnica SEI 49882/2020/ME, de 17/11/2020, encaminhada pelo Ministério da Economia ao Tribunal de Contas da União no bojo do TC Processo 029.158/2020-6 (peça 34) com o objetivo de responder às questões abaixo descritas, traz informações a respeito da internalização das diversas modalidades de transferência na Plaforma +Brasil: 
a) as recentes evoluções alcançadas pela equipe da Seges/ME até 31/08/2020;
b) situação do módulo de transferências especiais e confirmação de que 100% de tais transferências já são executadas na Plataforma +Brasil;
c) plano de ação contemplando a inserção de cada uma das 30 modalidades da plataforma e cronograma de atividades para que, ao final de 2022, se concretize a expectativa de que cerca de 80% de todas as transferências da União sejam operados por meio da Plataforma +Brasil;
d) metas e indicadores elaborados para acompanhar os resultados obtidos, bem como dados de planejamento e execução já obtidos até 31/08/2020.
47.	No que se refere às modalidades de transferências realizadas pelo Ministério da Cidadania, o Cronograma de Internalização à Plataforma +Brasil [integrante] da Nota Técnica SEI 49882/2020/ME, seria o seguinte: 
	Modalidade de Transferência
	Cronograma de Internalização

	Termo de Compromisso
	dezembro/2020

	Termo de Execução Descentralizada
Fundo Nacional de Assistência Social
Lei de Incentivo ao Esporte
	junho/2021

	Recursos de Prognósticos
	dezembro/2021

	Termos de Cooperação
	junho/2022

48.	A partir da tabela constante do item anterior, pode-se verificar que as modalidades de transferência Recursos de Prognóstico, Lei de Incentivo ao Esporte e Fundo Nacional de Assistência Social ainda são operadas fora da Plataforma +Brasil. No entanto, é importante ressaltar que, em 19/02/2021, foi celebrado entre os Ministérios da Cidadania e da Economia o Ato de Cooperação Técnica 10, cujo objeto é promover a internalização e a operacionalização das transferências para estados, municípios e organizações da sociedade civil no âmbito da Plataforma +Brasil (peça 35) .
49.	Vencida a etapa de internalização das transferências realizadas pelo Ministério da Cidadania à Plataforma +Brasil [cuja gestão está a cargo da Secretaria Especial de Desburocratização, Gestão e Governo Digital], acredita-se que o órgão terá nova perspectiva de usar, em princípio para convênios e sob o aspecto financeiro, o modelo de análise informatizada/preditiva de prestações de contas a que se referem a Instrução Normativa Interministerial MP/MF/CGU 5/2018 e a Instrução Normativa/ME-CGU 1/2019 [que estende o uso da ferramenta de análise informatizada para a prestações de contas recebidas a partir de 1º/09/2018]. No entanto, nada impede que, feitas as devidas adaptações do modelo estatístico e do apetite ao risco até então empregados, o uso da tecnologia seja estendido às demais modalidades de transferência. É importante ressaltar que, de acordo com a Instrução Normativa Interministerial MP/CGU 5/2018 e o Comunicado/MPOG 58/2018, a metodologia de análise informatizada das prestações de contas operacionalizada na Plataforma +Brasil (análise preditiva) tem por objetivo: a) enfrentamento do passivo de prestação de contas; b) redução dos custos de análise das prestações de contas; e c) maximização da utilização dos recursos humanos dos órgãos e entidades concedentes.
50.	Sem prejuízo de outras medidas de cunho administrativo que o Ministério da Cidadania julgar convenientes, a agilização/otimização da análise das prestações de contas sob o aspecto financeiro passa pela internalização das transferências à Plataforma +Brasil e [pela] adoção das medidas delineadas na Instrução Normativa Interministerial MP/CGU 5/2018, no Comunicado/MPOG 58/2018 e na IN/ME-CGU 1/2019. 
Secretaria Nacional de Esporte, Educação, Lazer e Inclusão Social - Snelis
51.	A Secretaria Nacional de Esporte, Educação, Lazer e Inclusão Social - Snelis detinha em estoque, no dia 1º/03/2021, 312 instrumentos pendentes de análise quanto ao cumprimento de objeto. Deste total, 227 são convênios e 85 são termos de cooperação e/ou termos de execução descentralizada. Em relação à produtividade da Snelis (capacidade de análise/mês de processos) , houve uma redução entre os números apresentados no plano de ação e os informados ao Tribunal por conta da atualização de dados requerida em março de 2021. Em 31/12/2019, a Unidade pactuou no plano de ação a análise de 34 processos/mês. Já na última atualização, a capacidade de análise caiu para 14 processos/mês (posição conservadora, pois a Unidade declarou que terá condições de analisar entre 14 e 18 processos/mês, peça 32, p. 2) , o que equivale à produtividade anual de 168 processos, uma redução de 58,82% na produtividade (vide item 32.2 acima) .
 (...) 
52.	Em razão do relatado no item anterior, a Snelis, mantidas as condições trazidas ao Tribunal em março de 2021 [312 (estoque atualizado) /168 (estimativa de produção anual) ], levará 1 ano, 10 meses e 6 dias, ou seja, até o início do mês de janeiro de 2023, para concluir a análise quanto ao cumprimento do objeto de todo o estoque de processos enquadrados no critério estabelecido no art. 19-A da IN/TCU 71/2012.
 (...) 
53.	As justificativas apresentadas pela Snelis para a repactuação de suas metas são as abaixo transcritas. Valem para a análise da situação apresentada pela Unidade as mesmas considerações tecidas nos itens 42 a 50 acima.
'Quanto à meta, cabe esclarecer que, para além de todos os ajustes pelos quais tivemos que nos adaptar para manter a produção mesmo com a pandemia, soma-se o fato de que, diante do quantitativo de 3 servidores (dois envolvidos com a elaboração dos pareceres e um com a revisão dos pareceres elaborados) e de 8 colaboradores envolvidos com a pré-análise, a previsão de 34 pareceres por mês mostrou-se inexequível. Para mais, em julho/2020 uma colaboradora entrou em licença maternidade e em setembro/2020 foi finalizado o contrato com a empresa prestadora de serviços e todos os colaboradores foram dispensados, voltando aos postos somente em novembro/2020, com o retorno de 3 colaboradores antigos e a contratação de 5 novos, os quais demandaram capacitação e ajustes para realizar a pré-análise. Nesse sentido, considerando a realidade atual do quantitativo de recursos humanos, importante alterar a meta para a produção de 14 a 18 pareceres ao mês, dadas as peculiaridades de cada convênio ou congênere.'
Departamento de Incentivo e Fomento ao Esporte - Dife
54.	O Departamento de Incentivo e Fomento ao Esporte - Dife detinha em estoque, no dia 1º/3/2021, 1022 instrumentos pendentes de análise quanto ao cumprimento de objeto, todos na modalidade Lei de Incentivo ao Esporte. Foi verificado que a Unidade praticamente cumpriu a meta de produtividade de 330 processos/ano ajustada no plano de ação de 31/12/2019. Ao final de 2020, verificou-se que o Dife concluiu a análise de 315 processos, restando, portanto, 4,55% para o cumprimento integral da meta pactuada. A despeito da boa performance verificada em 2020, é bastante preocupante o desempenho do Dife em 2021 até o presente momento. Isso porque, no período compreendido entre 1º/01/2021 e 1º/03/2021, foram analisados apenas 9 instrumentos [1031 (estoque de processos em 31/12/2020) - 1022 (estoque de processos em 1º/03/2021) ]. Se compararmos a produtividade de análises verificada em 2020 (26 processos/mês) com a do período entre janeiro e março (3 processos/mês) , fica caracterizada uma redução de 88,46% na produtividade.
 (...) 
55.	A par do relatado no item anterior, vislumbram-se dois cenários para se calcular o tempo em que o estoque de prestações de contas pendentes de análise será zerado. No primeiro, seria repetida a produtividade anual de 315/processos ano alcançada em 2020. No segundo, estender-se-ia a produtividade de 36 processos/ano, obtida nos três primeiros meses de 2021, para o restante do ano. Na primeira hipótese, o Dife levaria 3 anos, 2 meses e 26 dias, ou seja, até o final de maio de 2024, para concluir a análise quanto ao cumprimento do objeto de todo o estoque de processos enquadrados no critério estabelecido no art. 19-A da IN/TCU 71/2012. Já na segunda, 28 anos, 4 meses e 20 dias, ou seja, até o final de julho/2050.
 (...) 
Diretoria de Transferências do Esporte e do Desenvolvimento Social
56.	A partir deste tópico, serão analisados os dados apresentados pela Diretoria de Transferências do Esporte e do Desenvolvimento Social/Coordenações-Gerais de Prestações de Contas do Esporte e do Desenvolvimento Social [acerca] da análise financeira das prestações de contas.
56.1	Coordenação-Geral de Prestação de Contas do Esporte - CGPC/Esporte
56.1.1.	A Coordenação-Geral de Prestação de Contas do Esporte detinha em estoque, no dia 1º/03/2021, 1992 instrumentos pendentes de análise quanto ao aspecto financeiro. Desse total, 1215 são convênios e 777 são classificados na modalidade Lei de Incentivo ao Esporte. 
56.1.2.	Em relação à produtividade da CGPC/Esportes (capacidade de análise/mês de processos) , verificou-se que a performance da Unidade foi superior ao que havia sido ajustado em 2019 para as três ações a que se propôs realizar. 
56.1.3.	Na primeira ação (análise de aproximadamente 25% do estoque de prestações de contas do Setor, conforme prioridade estabelecida) , a CGPC/Esportes propôs-se a analisar 40 processos/mês em 2020 e, ao final do exercício, verificou-se o exame de 49 processos/mês, o que representou a superação em 22,5% do total da meta ajustada. 
56.1.4.	Já na segunda (conclusão de aproximadamente 10% do estoque de prestações de contas do Setor, conforme prioridade estabelecida) , a CGPC/Esportes comprometeu-se a analisar 24 processos/mês em 2020. Ao término do exercício, conseguiu examinar 34 processos/mês, o que equivale a um acréscimo de 41,67% se comparado ao originariamente ajustado. 
56.1.5.	Por fim, quanto à terceira ação (instrução, elaboração do relatório do tomador e Inserção no Sistema e-TCE dos processos que tiveram contas reprovadas, incluídos os processos aguardando elaboração do relatório do tomado) , a CGPC/Esporte avençou a meta de análise em 4 processos/mês para 2020 e, ao final do período, verificou-se o exame de 6/processos mês, o que representou uma superação de 50%. Chamamos atenção para o fato de que as ações 2 e 3 são alimentadas por processos provenientes da ação 1. A ação 3 recebe as prestações de contas rejeitadas e que apresentaram irregularidades ensejadoras de dano ao erário, além das omissões do dever de prestar contas. 
56.1.6.	Levando-se em consideração que a Coordenação-Geral de Prestação de Contas/Esportes ainda vai receber os processos que estão sendo analisados [quanto ao] cumprimento do objeto, o cálculo de tempo para concluir a análise sob o aspecto financeiro de todo o estoque de processos enquadrados no critério estabelecido no art. 19-A da IN/TCU 71/2012 mostra-se bastante impreciso. A despeito da observação feita anteriormente, serão utilizados os dados de estoque relativos a março/2021 e produtividade do exercício de 2020 para se ter uma ideia do tempo necessário para se instruir estes processos.
Ação 1 
estimativa de produção anual = 49 processos/mês x 12 = 588
tempo necessário para instrução dos processos em estoque = 1992 (estoque atualizado) / 588 (estimativa de produção anual) = 3,39 anos = 3 anos, 4 meses e 20 dias
prazo para análise de todo o estoque existente em março/2021: final de agosto/2024
Ação 2
estimativa de produção anual = 34 processos/mês x 12 = 408
tempo necessário para instrução dos processos em estoque = 182 (estoque atualizado) / 408 (estimativa de produção anual) = 0,45 ano = 5 meses e 12 dias
prazo para análise de todo o estoque existente em março/2021: meados de setembro/2021
Ação 3 
estimativa de produção anual = 6 processos/mês x 12 = 72
tempo necessário para instrução dos processos em estoque = 15 (estoque atualizado) / 72 (estimativa de produção anual) = 0, 21 ano = 2 meses e 15 dias
prazo para análise de todo o estoque existente em março/2021: meados de maio/2021
56.2.	Coordenação-Geral de Prestação de Contas do Desenvolvimento Social - CGPC/Desenvolvimento Social
56.2.1.	 Na Coordenação-Geral de Prestação de Contas do Desenvolvimento Social - CGPC/Desenvolvimento Social são analisadas sob o aspecto financeiro as prestações de contas das transferências referentes à função de governo 'Desenvolvimento Social', englobando tanto as do Fundo Nacional de Desenvolvimento Social quanto aquelas realizadas fora do citado Fundo. 
56.2.2.	A CGPC detinha, em estoque, no dia 1º/03/2021, 11 processos provenientes do Fundo Nacional de Desenvolvimento Social e 446 instrumentos extra fundo pendentes de análise quanto ao aspecto financeiro. Em ambos os casos, a modalidade de transferência é convênio.
56.2.3.	A Unidade não atingiu as metas de produtividade pactuadas para as ações 1 (análise de aproximadamente 44% do estoque de prestações de contas do Setor, conforme prioridade estabelecida) e 2 (instrução, elaboração do relatório do tomador e inserção no sistema e-tce dos processos que tiveram contas reprovadas, incluídos os processos aguardando elaboração do relatório do tomador de contas - 5 processos/mês) .
56.2.4	No que tange à ação 1, a CGPC/Desenvolvimento Social propôs-se a analisar 19 processos/mês em 2020 e, ao final do exercício, verificou-se o exame de 5 processos/mês, o que representou redução da produtividade da ordem de 73,68%. Na ação 2, pactuou-se inicialmente a análise de 5 processos/mês e, no final de 2020, apurou-se uma análise de 0,6 processo/mês, o que significou uma redução de produtividade equivalente a 88%.
56.2.5. 	Em face do relatado no item anterior, será [estimado] o tempo necessário para que a CGPC/Desenvolvimento Social conclua a análise financeira de todo o estoque de processos enquadrados no critério estabelecido no art. 19-A da IN/TCU 71/2012. Para tanto, serão usados os dados de estoque trazidos ao Tribunal em março de 2021 e os de produtividade alcançados ao final do exercício de 2020. 
Chamamos atenção para o fato de que Ação 2 é alimentada por processos que, após a conclusão da Ação 1, tiveram as suas contas rejeitadas e que apresentam irregularidades ensejadoras de dano ao erário, além das omissões do dever de prestar contas.
Ação 1 
estimativa de produção anual = 5 processos/mês x 12 = 60 
tempo necessário para instrução dos processos em estoque = 457 (estoque atualizado) / 60 (estimativa de produção anual) = 7,62 anos = 7 anos, 7 meses e 13 dias
prazo para análise de todo o estoque existente em março/2021: meados de outubro/2028
Ação 2 
1 (estoque atualizado) /7 (estimativa de produção anual) = 0,14 ano = 1 mês e 20 dias
prazo para análise de todo o estoque existente em março/2021: final de abril/2021
57.	CONCLUSÃO
57.1.	Por intermédio do Ofício 3409/2019/GM/MC (peça, p.1-4) , o Ministro de Estado da Cidadania requereu, em caráter excepcional, a prorrogação, até 31/12/2020, do prazo estabelecido no art. 19-A, da IN/TCU 71/2012. 
57.2.	O Tribunal, antes de se pronunciar sobre o mérito da dilação de prazo pleiteada, prolatou o Acórdão 1809/2019-TCU-Plenário (31/7/2019) , fixando o prazo de 60 dias para que o Ministério da Cidadania elaborasse plano de ação para a efetiva análise das tomadas de contas especiais em estoque, observando-se, para tanto, dentre outros, os critérios delineados nos itens 9.2.1 a 9.2.5.
57.3.	O Tribunal, em sede de embargos de declaração, prolatou o Acórdão 2522/2019-TCU-Plenário, conhecendo do recurso e dando-lhe provimento, na seguinte forma:
'9.2. dar ao subitem 9.2 do Acórdão 1809/2019-TCU-Plenário a seguinte redação:
'9.2 fixar o prazo de 60 (sessenta) dias para que o Ministério da Cidadania elabore e encaminhe a esta Corte plano de ação para a efetiva análise de todos os processos de contas anteriores a 12/12/2016 não encaminhados a esta Corte - incluindo as prestações de contas pendentes de análise ou de apreciação conclusiva, bem como as tomadas de contas especiais decorrentes da reprovação de prestações de contas ou da omissão no dever de prestá-las -, do qual constem necessariamente as seguintes informações, dentre outras que entender pertinentes:'
9.3. esclarecer que o prazo de 60 (sessenta) dias para cumprimento do subitem 9.2 do Acórdão 1809/2019-TCU-Plenário deve ser contado a partir da notificação deste Acordão proferido em embargos de declaração;
9.4. acrescentar ao Acórdão 1809/2019-TCU-Plenário o seguinte dispositivo:
'9.4. dar ciência desta deliberação à Casa Civil da Presidência da República e ao Ministério da Economia, com vistas à alocação de pessoal suficiente ao cumprimento do plano de trabalho a ser apresentado pelo Ministério da Cidadania, nos termos do subitem 9.2;'
9.5. dar ciência desta deliberação ao Embargante.'
57.4.	A despeito do atraso quanto ao cumprimento do prazo estipulado no item 9.3 do Acórdão 2522/2019-TCU-Plenário, o Ministério da Cidadania apresentou, em 03/02/2020, o Plano de Ação, conforme documentação acostada à peça 25. De antemão, o Ministério admite que, mantido o ritmo de trabalho descrito, as análises das prestações de contas anteriores a 31/12/2016 seriam concluídas em abril/2022, ou seja, mais de dois anos após o prazo requerido pelo do Ofício 3409/2019/GM/MC (peça 1) , que, conforme explicitado no item 57.1 acima seria 31/12/2020.
57.5.	Dado o grande interregno entre a remessa do Plano de Ação e a elaboração desta instrução, pediu-se a atualização dos dados enviados pelo Ministério da Cidadania (peça 28) . Após a análise dessas informações, chegou-se à conclusão de que o ritmo de trabalho pactuado no plano de ação não se materializou e que o estoque de prestações de contas anteriores a 31/12/2016 e de tomadas de contas especiais delas decorrentes não será zerado em abril/2022.
57.6.	A partir dos estoques de processos existentes em março/2021, e, levando-se em consideração a produtividade observada no exercício de 2020, foi estimado o prazo para conclusão das análises das prestações de contas anteriores a 31/12/2016 e das [tomadas de contas especiais] delas decorrentes (vide itens 39, 40, 51, 52, 54, 55, 56.1.1 a 56.1.6 e 56.2.2 a 56.2.5) . De forma condensada, os resultados obtidos constam da tabela abaixo:
	Unidade
	Produtividade Pactuada no Plano de Ação (processos/ano) 
	Produtividade Apurada no Final de /2020
 (processos/ano) 
	Produtividade nos 3 primeiros meses de 2021estendida para o restante do exercício (*) 
	Prazo Final Pactuado no Plano de Ação
	Estimativa de Novo Prazo (estoque em março/2021 / produtividade apurada no final de 2020) 

	Secretaria Nacional de Esporte de Alto Rendimento - Snear
	120 
	36 
	-
	abril/2022
	final de julho/2024

	Secretaria Nacional de Esporte, Educação, Lazer e Inclusão Social - Snelis
	408 
	168 
	-
	abril/2022
	início de janeiro/2023

	Departamento de Incentivo e Fomento ao Esporte - Dife
	330 
	315 
	-
	abril/2022
	final de maio/2024

		-
	315 
	36 
	-
	final de julho/2050

	Coordenação-Geral de Prestação de Contas do Esporte - CGPC/Esportes (**) 
	480 
	588 
	-
	abril/2022
	final de agosto /2024

	Coordenação-Geral de Prestação de Contas do Desenvimento Social - CGPC/Desenvolvimento Social (**) 
	288 
	60 
	-
	abril/2022
	meados de outubro/2028

 (*) Esta coluna aplica-se somente ao Dife, devido ao decréscimo abrupto da produtividade nos três primeiros meses de 2021
 (**) Os dados da CGPC/Esportes e da CGPC/Desenvolvimento Social referem-se somente à Ação 1 
55.7.	Em termos conclusivos, pode-se afirmar que o plano de ação apresentado pelo Ministério da Cidadania não cumpriu com o seu desiderato. Ademais, mesmo considerando o momento conturbado vivenciado por todos os países do mundo desde o início de 2020 até a presente data, o Ministério deveria ter abordado questões relativas à redefinição de processos de trabalho, racionalização/redistribuição de força de trabalho e uso da tecnologia da informação para enfrentar o problema do estoque de prestação de contas. Nestes autos, são abordadas apenas as prestações de contas que se enquadram no critério definido no art. 19-A da IN/TCU 71/2012.
57.8.	No que se refere ao uso da tecnologia, faz-se necessário ultimar esforços para migrar todas as transferências do Ministério para a Plataforma +Brasil, bem como intensificar o uso da análise informatizada das prestações de contas sob o aspecto financeiro, de acordo com os parâmetros estabelecidos na Instrução Normativa Interministerial MP/CGU 5/2018, no Comunicado/MPOG 58/2018 e na IN/ME-CGU 1/2019.
57.9.	Quanto à carência de efetivo para o desempenho das atividades de análise de prestação de contas e de autuação/instrução e remessa de tomada de contas especial, o Ministério da Cidadania deve, dentre outras medidas que julgar pertinentes, realocar internamente a sua força de trabalho. À guisa de exemplo, verificou-se que do total de servidores lotados na Secretaria de Gestão de Transferências e Fundos - SGFT, apenas 9,46% atuam na análise das prestações de contas e 6,76% na autuação/instrução e remessa das tomadas de contas especiais. 
57.10. Outro importante pilar que deve ser trabalhado pelo Ministério da Cidadania, com o objetivo de eliminar ineficiências, é mapear, otimizar e automatizar os processos de trabalho de análise de prestação de contas, sob os aspectos do cumprimento do objeto ou financeiro, e de autuação/instrução e remessa de prestação de contas.
57.11. Pelo fato de não ter cumprido o objetivo para o qual foi elaborado, será sugerido ao Tribunal que rejeite o Plano de Ação apresentado pelo Ministério da Cidadania e que determine àquela Pasta que apresente, no prazo de 90 dias, novo Plano de Ação para a efetiva análise, até 30/04/2022, de todos os processos de contas anteriores a 31/12/2016 não encaminhados a esta Corte - incluindo as prestações de contas pendentes de análise ou de apreciação conclusiva, bem como as tomadas de contas especiais decorrentes da reprovação de prestações de contas ou da omissão no dever de prestá-las -, do qual constem informações operacionais e critérios de priorização. 
 (...) 
57.12. Embora este processo não esteja a tratar das prestações de vencidas após 31/12/2016 pendentes de análise, e de eventuais tomadas de contas especiais delas decorrentes, vislumbra-se, dadas as condições apresentadas pelo Ministério da Cidadania, que se está diante de um problema de proporções semelhantes e sobre o qual o Tribunal não possui informação alguma. Dessa forma, levando-se em consideração a iminente guinada na jurisprudência do TCU sobre as prescrições punitiva e ressarcitória, haja vista o posicionamento do STF sobre o tema, consideramos pertinente propor ao Tribunal que determine ao Ministério da Cidadania que elabore e encaminhe, no prazo de 150 dias, a contar da notificação da decisão que vier a ser prolatada, plano de ação para a efetiva análise de todos os processos de contas do período compreendido entre 1º/1/2017 e 30/6/2021 - incluindo as prestações de contas pendentes de análise ou de apreciação conclusiva e tomadas de contas especiais decorrentes da reprovação de prestações de contas ou da omissão no dever de prestá-las -, acompanhado de informações operacionais e critérios de priorização. 
 (...) 
57.13. Como o Plano remetido pela Secretaria Executiva do Ministério da Cidadania não cumpriu com o objetivo para o qual foi elaborado, está caracterizado o descumprimento do Acórdão 1809/2019-TCU-Plenário, retificado pelo Acórdão 2552/2019-TCU-Plenário, bem como do prazo estatuído no art. 19-A da IN/TCU 71/2012, o que se constitui falta grave, conforme preceitua o art. 12 do citado normativo. 
57.14. [Portanto], será proposto ao Tribunal que promova a audiência dos titulares da Secretaria-Executiva do Ministério da Cidadania no período compreendido entre o recebimento da notificação do Acórdão 1809/2019-TCU-Plenário (02/09/2019) até a data desta instrução (exceção feita ao Sr. José Antônio Galvão da Silva Gordo, o qual foi nomeado para o cargo pelo Decreto S/N, de 24/3/2021) , nos termos do art. 58, inciso II, da Lei 8.443/92 para que, apresentem, no prazo de 15 dias, a contar do recebimento da notificação da decisão que vier a ser tomada, razões de justificativa acerca das ocorrências acima mencionadas.
57.15.	Para implementar as medidas constantes nos itens 57.11, 57.12. e 57.14, será sugerido ao Tribunal que converta o presente processo em acompanhamento (Acom) , nos termos do art. 241, inciso I, do Regimento Interno/TCU e do item 11.2 do Manual de Acompanhamento do Tribunal de Contas da União. No exercício de suas atribuições, o TCU exerce o controle externo sobre órgãos e entidades sob sua jurisdição, mediante instrumentos que seguem classificação própria, dentre os quais o acompanhamento se distingue por caracterizar um controle concomitante e periódico dos atos de gestão. 
 (...) 
57.16.	A despeito de o TCU ainda não ter alinhado o seu posicionamento acerca das prescrições punitiva e ressarcitória com o da Suprema Corte - este Tribunal está aguardando a manifestação do STF nos Embargos Declaratórios opostos pela AGU no RE 636886/Tema 899 -, nos próximos sete itens traremos um breve excerto do estudo da Secretaria de Recursos do TCU sobre o tema. Isso porque, o novo posicionamento do STF repercute diretamente no trabalho de análise de prestações de contas e de autuação/instrução e remessa de tomada de contas especiais, seja nos órgãos repassadores ou no próprio TCU.
57.17.	Quanto à pretensão punitiva, observa-se que já há uma orientação jurisprudencial sedimentada no STF. A partir do julgamento do MS 32.201, em 04/08/2017, várias decisões se seguiram, reafirmando a conclusão de que a prescrição da pretensão punitiva, no processo de controle externo, é regida pela Lei 9.873/1999. Nessa linha há várias decisões recentes (MS 37424, DJe 14/10/2020; MS 36111, DJe 19/5/2020; MS 36799, DJe 05/10/2020; MS 36800, DJe 12/05/2020, entre outros) , expressando o seguinte entendimento: 
'Na esteira de precedentes deste Supremo Tribunal, a regência da prescrição da pretensão punitiva do Tribunal de Contas da União decorre da interpretação sistemática dos arts. 1º e 2º da Lei 9.873/1999. Norma específica definidora da atuação sancionatória da Administração Pública federal, afasta-se, nestes casos, a disposição genérica da prescrição decenal prevista no Código Civil.' (fundamentação da decisão do MS 36274. Rel. Min. Cármen Lúcia, DJe 19/11/2020) 
'A prescrição da pretensão punitiva do TCU é regulada pela Lei 9.873/1999, descabendo a aplicação do prazo decenal previsto na legislação civil (art. 205 do Código Civil) . Ao revés, incide o prazo quinquenal previsto na Lei 9.873/1999. (MS 32201, Rel. Min. Roberto Barroso, PRIMEIRA TURMA, DJe 7/8/2017; MS 35.512-AgR, Rel. Min. Ricardo Lewandowski, SEGUNDA TURMA, DJe 21/6/2019) .' (ementa do acórdão do MS 35.940, Rel. Min. Luiz Fux, DJe 14/07/2020) 
57.18.	 Relativamente à pretensão de ressarcimento, no julgamento do RE 636.886 (tema 899 da repercussão geral) , em 20/04/2020, o STF fixou a tese de que 'é prescritível a pretensão de ressarcimento ao erário fundada em decisão de Tribunal de Contas'.
57.19.	Com efeito, a partir da revisão da recente jurisprudência do STF observa-se que não tem ocorrido o sobrestamento de processos, mesmo estando pendente o trânsito em julgado do RE 636.886. O STF vem realizando normalmente o julgamento dos casos concretos, até mesmo em função do entendimento de que a tese fixada em sede de repercussão geral tem aplicabilidade imediata, não requerendo o trânsito em julgado do processo paradigma.
57.20.	Observa-se, também, que os processos estão sendo julgados monocraticamente, com fundamento no art. 205 do Regimento Interno/STF, segundo o qual o mandado de segurança pode ser julgado monocraticamente 'quando a matéria for objeto de jurisprudência consolidada do Tribunal', ou do art. 21, § 1º, do Regimento Interno/STF, que prevê o julgamento monocrático do recurso extraordinário se a decisão recorrida, de instância inferior, for contrária à orientação firmada pelo STF em sede de repercussão geral. Isso evidencia a força da orientação fixada no julgamento do Tema 899 e a inexistência de hesitação quanto à orientação firmada no RE 636.886. Outra evidência nesse sentido é a constatação de que, nos agravos internos interpostos até o momento, em todos os casos houve a confirmação da decisão monocrática.
57.21.	No exame das decisões do STF observou-se, ainda, que a tese fixada no Tema 899 aplica-se não só à execução, mas também à fase de constituição do título executivo pelo TCU. Uma defesa comum nas informações prestadas ao STF, nos mandados de segurança, é a de que a prescrição do ressarcimento se operaria apenas na fase de execução do acórdão do TCU, tal como na situação que embasou o julgamento do RE 636.886. Essa defesa, contudo, não tem sido acolhida, como evidenciam, por exemplo, as decisões proferidas na Reclamação 39497 e nas medidas cautelares no MS 37089 e no MS 37292.
57.22.	Outra conclusão relevante é a de que a ressalva aos atos dolosos de improbidade não tem sido estendida ao processo de controle externo. É igualmente usual, nas informações prestadas ao STF nos mandados de segurança, a defesa de que a atuação do TCU estaria preservada na hipótese dos atos dolosos de improbidade, objeto do Tema 897 da repercussão geral (RE 852.475) . No entanto, em nenhum dos precedentes pesquisados essa ressalva foi aplicada a processos do tribunal de contas. Tem sido pacífico o entendimento de que a tese relativa ao Tema 897 restringe-se ao 'ressarcimento de valores perseguidos na esfera judicial decorrentes da ilegalidade ou da irregularidade de contas (MS 37089, Rcl 39497 e MS 37292, entre outros) , na linha do que também constou no voto do relator, no RE 636.886, de que 'as razões que levaram a maioria da Corte a estabelecer excepcional hipótese de imprescritibilidade, no tema 897, não estão presentes em relação às decisões do Tribunal de Contas que resultem imputação de débito ou multa'.
57.23.	Por fim, o STF tem aplicado um mesmo regime para a prescrição, tratando as pretensões punitiva e de ressarcimento de modo uniforme. Mesmo nos processos que tratam do ressarcimento propriamente dito, é usual o STF referir-se unicamente a 'pretensão punitiva', a indicar que, inobstante algumas variações terminológicas, o prazo de prescrição tem sido tratado de modo uniforme, constituindo um lapso temporal para o órgão de controle externo agir e impor as consequências cabíveis no caso concreto, independentemente de tais consequências terem natureza punitiva ou ressarcitória. Em nenhum dos precedentes pesquisados houve a aplicação, pelo STF, de regimes distintos, uma para o débito, outro para a multa ou demais sanções."
7.	Diante da análise acima transcrita, a proposta de encaminhamento uniforme no âmbito da Secretaria de Controle Externo de Tomada de Contas Especial é a seguinte (peças 40 e 41) :
	7.1. rejeitar o plano de ação apresentado pelo Ministério da Cidadania por intermédio do Ofício 78/2020/SE/CGCA/MC;
	7.2. converter o presente processo em acompanhamento, nos termos do art. 241, inciso I, do Regimento Interno/TCU;
	7.3. promover, no bojo do processo de acompanhamento a ser autuado, as seguintes medidas preliminares, nos termos do art. 12, incisos III e IV, da Lei 8.443/1992 c/c o art. 201, § 1º, do Regimento Interno/TCU: 
	7.3.1. determinar ao Ministério da Cidadania que apresente, no prazo de 90 dias, a partir do recebimento da notificação da decisão que vier a ser prolatada, novo Plano de Ação para a efetiva análise, até 30/04/2022, de todos os processos de contas anteriores a 31/12/2016 não encaminhados a esta Corte - incluindo as prestações de contas pendentes de análise ou de apreciação conclusiva, bem como as tomadas de contas especiais decorrentes da reprovação de prestações de contas ou da omissão no dever de prestá-las -, do qual constem necessariamente as seguintes informações/ações critérios de priorização, dentre outros que entender pertinentes: 
	a) o nome completo, o CPF e o cargo/função dos gestores responsáveis por aprovar e implementar o plano de ação a ser apresentado ao Tribunal de Contas da União; 
	b) os critérios de priorização do exame dos processos, contemplando especialmente a materialidade do dano, o prazo prescricional para aplicação de sanção pecuniária, segundo entendimento fixado no Acórdão 1441/2016-TCU-Plenário, e a quantidade de TCE em nome do mesmo Responsável; 
	c) os meios disponíveis para dotar o setor competente da força de trabalho necessária à implementação do plano de ação; 
	d) cronograma de internalização de instrumentos passíveis de análise à Plataforma +Brasil; 
	e) uso da ferramenta de análise automatizada de prestação de contas, nos termos da Instrução Normativa Interministerial/MP/CGU 5, de 06/11/2018, e da IN/ME/CGU 1, de 14/02/2019;
	f) mapeamento e otimização dos processos de trabalho de análise de prestação de contas e de instauração, instrução e remessa de tomada de contas especial; 
	g) revisão de procedimentos e normativos internos inerentes às atividades de análise de prestação de contas e de instrução de tomada de contas especial; e
	h) realocação de recursos humanos entre unidades do próprio órgão, de modo a reforçar o efetivo dos setores responsáveis pela análise de prestação de contas e autuação, instrução e remessa de tomada de contas especial;
	7.3.2. determinar ao Ministério da Cidadania que elabore e encaminhe, no prazo de 150 dias, a contar da notificação da decisão que vier a ser prolatada, plano de ação para a efetiva análise de todos os processos de contas do período compreendido entre 1º/01/2017 e 30/06/2021, incluindo as prestações de contas pendentes de análise ou de apreciação conclusiva, bem como as tomadas de contas especiais decorrentes da reprovação de prestações de contas ou da omissão no dever de prestá-las, do qual constem necessariamente as seguintes informações, dentre outras que entender pertinentes:
a) o nome completo, o CPF e o e o cargo/função dos gestores responsáveis por aprovar e implementar o plano de ação a ser apresentado ao Tribunal de Contas da União;
b) os critérios de priorização do exame dos processos, contemplando especialmente a materialidade do dano, o prazo prescricional para aplicação de sanção pecuniária (segundo entendimento fixado no Acórdão 1441/2016-TCU-Plenário) e a quantidade de TCEs em nome do mesmo Responsável;
c) a expectativa de remessa de lotes de processos ao TCU ao longo do tempo, até que o estoque de prestações de contas vencidas entre 1º/01/2017 e 30/06/2021 seja completamente analisado e as prestações de contas delas decorrentes sejam autuadas, instruídas e remetidas ao Tribunal de Contas da União;
d) os meios disponíveis para dotar o setor competente da força de trabalho necessária;
e) cronograma de internalização de instrumentos à Plataforma +Brasil; 
f) uso da ferramenta de análise automatizada de prestação de contas, nos termos da Instrução Normativa Interministerial MP/CGU 5/2018, do Comunicado/MPOG 58/2018 e da IN/ME-CGU 1/2019;
	7.3.3. ordenar a audiência da Sra. Ana Maria Pellini (CPF XXX.807.940-XX) e do Sr. Antônio José Barreto de Araújo Júnior (CPF XXX.163.698-XX) para que, no prazo de 15 dias contados nos termos do art. 183, inciso I, alínea a, do RI/TCU, apresentem razões de justificativa acerca das irregularidades abaixo descritas:
	7.3.3.1. irregularidade: inobservância dos termos do Acórdão 1809/2019-TCU-Plenário, retificado pelo Acórdão 2522/2019-TCU-Plenário, uma vez que o Plano de Ação apresentado pelo Ministério da Cidadania não cumpriu com os objetivos para o qual foi constituído;
a) conduta: não adotar as medidas de cunho administrativo e operacional necessárias para que as unidades responsáveis pela análise de prestação de contas e autuação, instrução e remessa de tomada de contas especiais pudessem cumprir o Plano de Ação apresentado ao Tribunal por força do Acórdão 1809/2019-TCU-Plenário, retificado pelo Acórdão 2522/2019-TCU-Plenário;
b) nexo de causalidade: ao deixar de adotar medidas de cunho administrativo e operacional, os responsáveis contribuíram diretamente para que o Plano de Ação apresentado ao Tribunal por força do Acórdão 1809/2019-TCU-Plenário, retificado pelo Acórdão 2522/2019-TCU-Plenário, não cumprisse com o objetivo para o qual foi elaborado.
c) culpabilidade: não há excludentes de ilicitude, de culpabilidade e de punibilidade; é razoável supor que os responsáveis tinham consciência da ilicitude de sua conduta; era exigível conduta diversa da praticada; 
	7.3.3.2. irregularidade: descumprimento do prazo estipulado pelo art. 19-A da IN/TCU 71/2012, uma vez que em abril/2021 ainda havia prestações de contas pendentes de análise e, consequentemente, tomadas de contas especiais delas decorrentes a autuar, instruir e remeter ao Tribunal de Contas da União;
a) conduta: deixar de observar o prazo estabelecido pelo art. 19-A da IN/TCU 71/2012; 
b) nexo de causalidade: ao deixar de observar o prazo estabelecido pelo art. 19-A da IN/TCU 71/2012, contribuíram para que, em abril/2021, ainda existisse significativo estoque de prestações de contas com vencimento anterior a 31/12/2016 pendentes de análise, e, consequentemente, de tomadas de contas especiais delas decorrentes;
c) culpabilidade: não há excludentes de ilicitude, de culpabilidade e de punibilidade. É razoável supor que os responsáveis tinham consciência da ilicitude de sua conduta; era exigível conduta diversa da praticada; 
	7.4. desconsiderar os pronunciamentos acostados às peças 38 e 39.
8.	Estando os autos em meu gabinete, a Secretaria-Executiva do Ministério da Cidadania apresentou argumentos e informações (peça 42) para o exame da proposta formulada pela SecexTCE: 	8.1. sustenta que foi tempestiva a apresentação do Plano de Ação requerido por meio dos Acórdãos Plenários 1809/2019 e 2.522/2019, haja vista que a notificação da última decisão ocorreu em 04/12/2019 (peça 19) e o instrumento foi protocolado no TCU em 03/02/2020 (peça 25) ; 
	8.2. aponta que as competências da Secretaria de Gestão de Fundos e Transferências - SGFT são atualmente regidas pelo Decreto 10.357/2020, que aprova estrutura regimental e o Quadro Demonstrativo dos Cargos em Comissão e das Funções de Confiança do Ministério da Cidadania, e não mais pelo Decreto 9.674/2019;
 	8.3. quanto às soluções aventadas para agilizar o processamento das prestações de contas:
	8.3.1. esclarece que a análise financeira informatizada só é aplicável às transferências formalizadas na Plataforma + Brasil, não havendo, até o momento, previsão de utilização de tal recurso para análise das prestações de contas de instrumentos celebrados anteriormente a 2008 (que não têm registro no Sistema de Gestão de Convênios e Contratos de Repasse - Siconv) , ou para outras modalidades de transferências que não atendem aos critérios fixados no art. 5º da Instrução Normativa Interministerial MP/MF/CGU 5/2018. Embora o Ministério da Economia esteja desenvolvendo um projeto piloto, com a participação da Controladoria-Geral da União e do Ministério do Desenvolvimento Regional, que visa estudar a implementação da análise preditiva de prestação de contas do passivo de transferências voluntárias que não estão no Siconv, ainda não é possível utilizar a Plataforma +Brasil para análise de modalidades de repasse que nela ainda não estão inseridas;
	8.3.2. diversamente da análise efetuada pela SecexTCE, o percentual de servidores da  Secretaria de Gestão de Fundos e Transferência alocados ao exame de prestação de contas não é de apenas 9,46%, mas 36,5%, pois a unidade conta com 74 servidores, dos quais 27 atuam com prestações de contas, o que demonstraria o esforço institucional para promover uma distribuição equilibrada da força de trabalho disponível; 
	8.3.3. no tocante à sugestão de remanejamento de servidores de outras áreas para fortalecer os setores responsáveis pela análise das prestações de contas, esclarece que a retirada dos poucos servidores detentores de conhecimentos técnicos específicos de atividades críticas para o órgão - como, por exemplo, a formalização de convênios na Plataforma +Brasil e a execução orçamentária e financeira -, impactaria negativamente as fases finais da implementação das políticas públicas conduzidas pelo Ministério, com prejuízos aos cidadãos que delas se beneficiam ou dependem; 
	8.4. com relação aos cálculos do tempo necessário para concluir o exame do estoque existente:
	8.4.1. sustenta ser inviável tratar os financiamentos concedidos pelo Fundo Nacional de Assistência Social - FNAS como se fossem uma só seara gerida pela Coordenação-Geral de Prestação de Contas do Desenvolvimento Social, porque os dados referentes aos convênios e aos repasses fundo a fundo são tratados de forma diferente;
	8.4.2. os cálculos elaborados pela SecexTCE não consideram que os dados encaminhados cobrem o período de janeiro/2020 a fevereiro/2021;
	8.4.3. embora a produção dos setores tenha sido dividida conforme informado no quadro de metas, a projeção do término do passivo considerou metas de análises parciais como se fossem análises finais ou conclusivas, que efetivamente diminuem o passivo;
	8.4.4. não foram computadas as entradas de processos nos setores de análise financeira de prestação de contas;
	8.4.5. não foi considerada a expectativa de instauração de TCEs decorrentes da análise do passivo;
	8.4.6. a estimativa de conclusão da análise do estoque do FNAS (abril/2022) não pode ser extrapolada para todas as áreas do Ministério da Cidadania, haja vista a pertinência individual de cada área.
9.	Por fim, Secretaria-Executiva do Ministério da Cidadania solicita que:
	9.1 a proposta de determinação de elaboração de dois planos de ação distintos para o término do passivo de prestações de contas - um referente às prestações de contas anteriores a 31/12/2016, outro referente às prestações de contas entregues entre 1º/01/2017 a 30/06/2021 - seja convertida em um único plano para tratar todo o estoque existente, a ser entregue em 150 dias, ainda que consigne recortes temporais e prazos distintos de atuação; justifica que a mesma equipe é responsável pelos dois conjuntos de processo, e ainda pela operacionalização do Auxílio Emergencial concedido aos economicamente vulneráveis diante da situação de Pandemia, de forma que as medidas adotadas em qualquer um dos planos impactarão nos resultados do outro;
	9.2. as determinações que tenham por objeto a elaboração de planos de ação para análise de prestações de contas sejam consolidadas na forma empregada no Acórdão 4011/2021-TCU-Segunda Câmara (Relator Ministro Substituto André Luis de Carvalho) , para fornecer segurança jurídica e unicidade de tratamento; 
	9.3. o prazo para término do passivo somente seja avaliado e determinado após a apresentação do plano de ação, com vistas à efetividade da medida.
	É o Relatório.

não há.

Não atuou.

SOLICITAÇÃO DE PRORROGAÇÃO DA ENTREGA DE TOMADAS DE CONTAS ESPECIAIS CUJO PRAZO EXPIROU EM 1º/12/2018. CONHECIMENTO. PEDIDO PREJUDICADO. CONVERSÃO DO PROCESSO EM ACOMPANHAMENTO. DETERMINAÇÕES. ENVIO AO TCU, ATÉ 31/12/2021, DE TOMADAS DE CONTAS ESPECIAIS REFERENTES A ATOS SUJEITOS À PRESCRIÇÃO DA PRETENSÃO PUNITIVA ATÉ O FINAL DE 2022. APRESENTAÇÃO DE NOVO PLANO DE AÇÃO PARA O TRATAMENTO DO ESTOQUE DE PRESTAÇÕES DE CONTAS CUJO RISCO DE PRESCRIÇÃO DA PRETENSÃO PUNITIVA JÁ TENHA SE CONCRETIZADO OU SE CONCRETIZE A PARTIR DE 2023.

SOLICITAÇÃO (SOLI)

Secretaria de Controle Externo de Tomada de Contas Especial.

Trago a apreciação deste Plenário solicitação de prorrogação de prazo, formulada pelo Ministério da Cidadania, para encaminhamento a este Tribunal, até 31/12/2020, das tomadas de contas especiais cuja contagem do prazo tenha se iniciado anteriormente a 12/12/2016, o qual se esgotou em 1º/12/2018, nos termos do art. 19-A da IN/TCU 71/2012, com redação dada pela IN/TCU 76/2016.
2.	O Solicitante invocou, como fundamento do pedido, a dificuldade em analisar um estoque de mais de 25.000 processos, formado em decorrência da absorção, pelo Ministério da Cidadania, das competências anteriormente atribuídas aos Ministérios do Desenvolvimento Social, da Cultura e do Esporte.
3.	Apesar de intempestiva, a Solicitação foi conhecida por meio do Acórdão 1809/2019-TCU-Plenário, sob a minha relatoria, diante da constatação de que o solicitante não poderia tê-la formulado de forma oportuna, dado que a estrutura administrativa do Ministério da Cidadania só veio a ser estabelecida pelo Decreto 9.674/2019.
4.	Na mesma deliberação, havendo indício de que a Coordenação de Prestação de Contas - CPCON daquele Ministério não dispunha de força de trabalho suficiente para desempenhar as obrigações do tomador de contas, até mesmo com a prorrogação pleiteada (conforme consta do TC Processo 021.222/2019-3, contemporâneo a estes autos) , sobrestou-se o exame do pedido e fixou-se o prazo de 60 dias para que o Ministério da Cidadania elaborasse e enviasse a esta Corte plano de ação com vistas à efetiva análise das tomadas de contas especiais em estoque.
5.	A referida deliberação foi modificada pelo Acórdão 2522/2019-TCU-Plenário, proferido em sede de Embargos de Declaração, para esclarecer que o aludido plano de ação deveria contemplar a efetiva análise de todos os processos de contas anteriores a 12/12/2016 - incluindo as prestações de contas pendentes de análise ou de apreciação conclusiva, bem como as tomadas de contas especiais decorrentes da reprovação de prestações de contas ou da omissão no dever de prestá-las -, contando-se integralmente o prazo para apresentação, a partir da ciência da deliberação mais recente.
6.	Adicionalmente, a Casa Civil da Presidência da República foi cientificada da aludida decisão deste Tribunal, com vistas à alocação de pessoal suficiente ao cumprimento do plano de trabalho a ser apresentado, bem como o Ministério da Economia, que absorveu a competência do extinto Ministério do Planejamento, Orçamento e Gestão relativa à coordenação e gestão do sistema de pessoal civil, prevista no art. 31 da Lei 13.844/2019. 
7.	Conforme se extrai da instrução elaborada pela Assessoria da Secretaria de Controle Externo de Tomada de Contas Especial - SecexTCE, transcrita no relatório precedente, o plano de ação apresentado pela Secretaria Executiva do Ministério da Cidadania, em 03/02/2020, previa que, mantido o ritmo de trabalho até então observado, as análises das prestações de contas anteriores a 31/12/2016 seriam concluídas em abril/2022, ou seja, bem após o final da prorrogação solicitada (31/12/2020) . 
8.	Dados atualizados encaminhados em março/2021 evidenciaram que o ritmo de trabalho pactuado no plano de ação não se materializou, e que o estoque de prestações de contas anteriores a 31/12/2016 e de tomadas de contas especiais delas decorrentes não seria zerado nem mesmo em abril/2022.
9.	Tomando como base os estoques de processos informados em março/2021 e a produtividade observada ao longo de 2020, a SecexTCE estimou que a análise da execução do objeto nas transferências de recursos ligadas à função Esporte seria concluída entre janeiro/2023 e julho/2024, com variações entre as Secretarias/Diretorias tomadoras das contas. 
10.	A SecexTCE estimou, também, que a análise financeira dos repasses cujas prestações de contas já estavam em poder da Coordenação-Geral de Prestação de Contas seria finalizado em agosto/2024, para a função Esporte, e em outubro/2028, para a função Desenvolvimento Social. Para melhor visualização, transcrevo informações constantes da tabela transcrita no item 57.6 da instrução: 
	Unidade
	Produtividade Pactuada no Plano de Ação
 (processos/ano) 
	Produtividade Obtida em 2020
 (processos/ano) 
	Prazo Final Pactuado no Plano de Ação
	Novo Prazo estimado
 (estoque em março/2021 / produtividade obtida em 2020) 

	Secretaria Nacional de Esporte de Alto Rendimento - Snear (análise da execução do objeto) 
	120
	36
	abril/2022
	julho/2024

	Secretaria Nacional de Esporte, Educação, Lazer e Inclusão Social - Snelis (análise da execução do objeto) 
	408
	168
	abril/2022
	janeiro/2023

	Departamento de Incentivo e Fomento ao Esporte - Dife (análise da execução do objeto) 
	330
	315
	abril/2022
	maio/2024

	Coordenação-Geral de Prestação de Contas do Esporte - CGPC/Esportes (análise financeira) 
	480
	588
	abril/2022
	agosto/2024

	Coordenação-Geral de Prestação de Contas do Desenvimento Social - CGPC/Desenvolvimento Social (análise da execução do objeto e análise financeira) 
	288
	60
	abril/2022
	outubro/2028

11.	Especificamente quanto ao Departamento de Incentivo e Fomento ao Esporte - Dife, a SecexTCE observou que, caso mantida a produtividade obtida nos primeiros meses de 2021, neste ano serão examinados 36 processos sob o aspecto da execução do objeto, contra os 315 processos examinados em 2020. Nesse ritmo, o exame do estoque de processos de contas de que trata a solicitação em exame seria finalizado em julho/2050. 
12.	Em face dessa análise, a SecexTCE propõe que este Tribunal rejeite o plano de ação apresentado pelo Ministério da Cidadania, em 03/02/2020, converta o presente processo em acompanhamento, e adote as seguintes providências:
	a) determine ao Ministério da Cidadania que apresente a este Tribunal, no prazo de 90 dias, um plano de ação para o efetivo encaminhamento ao TCU, até 30/04/2022, de todas as tomadas de contas especiais decorrentes da reprovação de prestações de contas anteriores a 31/12/2016 ou da omissão no dever de prestá-las até essa data, e, no prazo de 150 dias, um plano de ação para a efetiva análise de todos os processos de prestação de contas instaurados entre 1º/01/2017 e 30/06/2021, bem como para o envio das respectivas tomadas de contas especiais decorrentes da reprovação dessas contas ou da omissão no dever de prestá-las;
	b) audiência da Sra. Ana Maria Pellini e do Sr. Antônio José Barreto de Araújo Júnior, ocupantes do cargo de Secretário Executivo do Ministério da Cidadania, no período compreendido entre o recebimento da notificação do Acórdão 1809/2019-TCU-Plenário (02/09/2019) até 23/03/2021, para que apresentem razões de justificativa acerca: i) do descumprimento dos Acórdão 1809/2019-TCU-Plenário, uma vez que o plano de ação apresentado não cumpriu com os objetivos para o qual foi elaborado; ii) do descumprimento do prazo estipulado pelo art. 19-A da IN/TCU 71/2012, visto que em abril/2021 ainda havia prestações de contas pendentes de análise e, consequentemente, tomadas de contas especiais delas decorrentes a autuar, instruir e remeter ao Tribunal de Contas da União.
13.	Ao tomar conhecimento dessa proposta, a Secretaria-Executiva do Ministério da Cidadania veio aos autos para solicitar que:
	a) a aventada elaboração de dois planos de ação distintos para o término do passivo de prestações de contas seja convertida em um plano único para tratar todo o estoque existente, a ser entregue em 150 dias, ainda que consigne recortes temporais e prazos distintos de atuação; justifica que a mesma equipe é responsável pelos dois conjuntos de processos, e que as medidas referentes a cada um terão impactos recíprocos;
	b) as determinações referentes à elaboração de planos de ação para análise de prestações de contas observem a orientação empregada no Acórdão 4011/2021-TCU-Segunda Câmara (Relator Ministro-Substituto André Luis de Carvalho) ; naquele processo (TC-Processo 004.096/2020-7) , constatou-se que o plano de ação que deveria solucionar até 2023 o passivo de prestação de contas de convênios celebrados nos anos de 2018, 2019 e 2020, com base no Programa de Aquisição de Alimentos - PAA-Leite, não estipulou metas, inviabilizando o monitoramento e a redução relevante do estoque de processos; diante do achado, determinou-se a adoção de um plano de ação tendente a resultar na efetiva análise das prestações de contas e julgou-se regulares com ressalva a prestação de contas do então Ministério do Desenvolvimento Social do exercício de 2018;
	c) o prazo para término do passivo somente seja avaliado e determinado após a apresentação do plano de ação, com vistas à efetividade da medida.
14. 	Feito esse apanhado processual, resta evidente que o plano de ação encaminhado pela Secretaria Executiva do Ministério da Cidadania, em 03/02/2020, não se presta à finalidade de demonstrar de que forma a mencionada pasta cumpriria o intento de enviar ao TCU, até 31/12/2020, as tomadas de contas especiais que deveriam ter sido remetidas até 1º/12/2018, nos termos do art. 19-A da Instrução Normativa 71/2012, ou seja, aquelas cujo prazo tenha se iniciado anteriormente a 12/12/2016. Com base nos dados observados ao longo de todo o exercício de 2020, o envio das TCEs em atraso em 2018 seria finalizado em 2028. 
15.	Assinalo brevemente que, em projeções dessa natureza, não se devem considerar dados referentes a períodos curtos, como aqueles mencionados no item 11 supra, para evitar que fatores circunstanciais causem distorções. 
16.	Embora o plano de ação apresentado não demonstre a viabilidade de cumprir a prorrogação de prazo solicitada, não se faz necessário rejeitá-lo formalmente, haja vista que esse documento desempenha função instrumental para que o Tribunal avalie a exequibilidade do pedido e acompanhe a responsabilidade pela implementação das medidas propostas.  
17.	O cerne da manifestação do Tribunal recai sobre a solicitação de prorrogação de prazo em apreço, que está prejudicada pelo transcurso do tempo superior à extensão postulada. Assim, devido à relevância da matéria, ligada ao exercício da competência constitucional desta Corte para julgar o mérito da gestão de recursos federais, cabe converter o presente processo em acompanhamento das medidas que a pasta ministerial adotará doravante, conforme proposto pela SecexTCE, sobre as quais discorrerei mais à frente. 
18.	Quanto à proposta de audiência de dois ex-Secretários-Executivos do Ministério da Cidadania, entendo não estar esboçada a conduta irregular desses gestores, ainda que em sede de cognição sumária. 
19.	Relativamente ao aventado descumprimento dos Acórdão 1809/2019-TCU-Plenário, observo que a obrigação de fazer imposta por essas deliberações consiste na apresentação tempestiva do plano de ação, com as informações requeridas. O fato de o documento apresentado em 03/02/2020 conter uma projeção de envio de tomadas de contas especiais ao TCU diversa da intenção declarada na Solicitação de prorrogação de prazo em apreço não pode ser imputado aos referidos gestores, porque não há evidência de que eles tenham participado na formulação da meta originalmente apresentada ao Tribunal. 
20.	A esse propósito, assinalo ser indispensável que os planos de ação elaborados pelos setores executivos/operacionais sejam aprovados pela autoridade solicitante da prorrogação de prazo.
21.	Além disso, o plano de ação que se mostrou inepto ao fim pretendido foi elaborado pela Secretaria de Gestão de Fundos e Transferências do Ministério da Cidadania. A Sra. Ana Maria Pellini encaminhou o documento ao TCU, demonstrando sua aquiescência tácita. O Sr. Antônio José Barreto de Araújo Júnior não teve qualquer participação na sua apresentação ao TCU. 
22.	No tocante ao descumprimento do prazo de remessa das tomadas de contas especiais em atraso até dezembro/2018, não há evidência de que os nominados gestores fossem os responsáveis à época em que a obrigação deixou de ser tempestivamente cumprida. Por certo a irregularidade se protraiu ao longo do tempo, mas se trata de uma realidade complexa, que envolve as dificuldades operacionais invocadas pelo Ministro de Estado na própria solicitação em tela, como a reunião de competências de três pastas ministeriais e a demora na definição da estrutura administrativa do órgão, e outras que se somaram, como a assunção de encargos pela Secretaria de Gestão de Fundos e Transferências durante a Pandemia e, até mesmo, a morosidade do exame desta Solicitação pela Unidade Técnica. Entendo que a responsabilidade pela matéria deve ser aquilatada nos processos de contas anuais ou em fiscalização, à luz de uma análise compreensiva das circunstâncias que possam ter influenciado o resultado obtido. 
23.	Quanto às futuras ações do Ministério da Cidadania, é plausível a alegação da Secretaria-Executiva de que o planejamento deve considerar todo o estoque de contas a ser tratado, porque os diversos recortes de processo concorrem pela mesma força de trabalho. Entretanto, o prazo de 150 dias solicitado para elaboração de um novo plano de ação se mostra excessivo, considerando-se que aquela pasta Ministerial está ciente, desde a solicitação de prorrogação de prazo formulada em 29/05/2019, da necessidade de buscar solução para o elevado estoque de processos em atraso.
24.	A concessão de prazo demasiadamente elástico para que o Ministério adote providências preparatórias para a remessa das TCEs ao Tribunal poderia resultar na indesejada incidência de prescrição sobre a pretensão punitiva do TCU ou sobre a pretensão de ressarcimento ao erário, tema atualmente discutido pelo Supremo Tribunal Federal. Assim, considero de bom alvitre renovar o prazo de 60 dias originalmente concedido para elaboração do plano de ação.
25.	Considero relevante buscar informações que reflitam, em alguma medida, de forma consolidada, o tamanho, o valor e o perfil etário do estoque de processos de prestação de contas constituídos anteriormente a 12/12/2016, com vistas a direcionar o exame a ser realizado para os processos mais próximos da incidência da prescrição. 
26.	Com esse propósito, destaco que os dados mais recentes sobre quantidade e materialidade dos processos disponíveis nos autos possuem bases temporais distintas. A Secretaria Nacional de Esporte de Alto Rendimento forneceu dados de 1º/03/2021 (peça 29) . A Diretoria de Transferências do Esporte e Desenvolvimento Social encaminhou o Relatório de Gestão de 2020, mostrando a posição de 31/12/2020 (peça 30, p. 10) . A Coordenação-Geral de Prestação de Contas do Desenvolvimento Social utilizou dados de 28/02/2021 (peça 31, p. 1) . E a Secretaria Nacional de Esporte, Educação, Lazer e Inclusão Social referiu-se à situação em 17/03/2021 (peça 32, p. 1) . 
27.	Embora não se tenham dados unificados na mesma base temporal, é possível extrair que, do conjunto de processos que constituiu objeto da solicitação em exame, no final de 2020 ainda havia aproximadamente 4.600 prestações de contas constituídas anteriormente a 12/12/2016, no valor aproximado de R$ 5,4 bilhões, assim distribuídas:
Função Esporte (Fonte: peça 33, tabelas 6 e 7A) 
	Tipo de Análise Requerida
	Quantidade
	Valor (R$) 

		Siconv
	Não Siconv
	
	Análise técnica - cumprimento do objeto
	145
	1081
	1.530.156.671,59

	Análise financeira
	441
	1551
	1.534.898.214,40

	Subtotal
	586
	2632
	3.065.054.885,99

	Total
	3218
	3.065.054.885,99

Função Desenvolvimento Social (peça 33, tabelas 4, 5 e 11) 
	Tipo de repasse
	Quantidade
	Valor (R$) 

		Siconv
	Não Siconv
	
	Convênio (FNAS) 
	1
	10
	3.203.387,98

	Convênio (exceto FNAS) 
	234
	212
	2.087.908.533,37

	Transferências fundo a fundo (FNAS) 
	962
	336.907.483,17

	Total
	1419
	2.428.019.404,52

28.	Considerando a estimativa de que aproximadamente 15% das prestações de contas são rejeitadas parcial ou totalmente (ver parágrafo 27 da instrução transcrita no relatório precedente) , conclui-se que, em tese, a quantidade de tomadas de contas especiais a ser remetida ao Tribunal gira em torno de 700 processos, no montante aproximado de R$ 800 milhões, ressalvada a dispensa de instauração quando o valor do débito for inferior ao valor de alçada ou quando houver transcorrido prazo superior a dez anos entre a data provável de ocorrência do dano e a primeira notificação dos responsáveis pela autoridade administrativa competente, nos termos do art. 6º, incisos I e II, da IN TCU 71/2012.
29.	Cabe acrescentar que o estoque de processos informado no plano de ação compreende programas/instrumentos de repasse cuja vigência encerrou-se entre os anos de 1994 e 2016. No que tange aos processos da área de Desenvolvimento Social, há informação sobre a quantidade de processos pendentes de apreciação por ano de encerramento do ajuste. Na área do Esporte, essa informação só foi incluída para os processos que atingiram a fase de análise financeira, excluindo os processos pendentes de análise técnica quanto ao cumprimento do objeto, e, ainda assim, sob a forma de gráfico de barras, de modo que só é possível quantificá-los por aproximação, com base nos intervalos definidos no gráfico.
30.	 Não obstante as imprecisões concernentes às prestações de contas da área do Esporte, é possível extrair o seguinte perfil etário dos processos pendentes de exame enfocados na solicitação em exame: 
	Modalidade
	Encerramento do programa/
instrumento de repasse
	Programas/
instrumentos de repasse encerrados até o fim de 2011
	Programas/
instrumentos de repasse encerrados a partir de 2012
	Localização
 (peça 25) 

	Fundo Nacional de Assistência Social - transferências voluntárias 
	1999-2016
	15
	1
	p. 12

	Desenvolvimento Social (exceto FNAS) - transferências voluntárias
	2003-2016
	299
	217
	p. 12

	Fundo Nacional de Assistência Social - fundo a fundo
	2006-2016
	171
	2213
	p. 20

	Esporte - transferências voluntárias (análise financeira) 
	1994-2016
	Cerca de 1100
	Cerca de 1100
	p. 13

31.	Mesmo em se adotando a premissa mais conservadora de que, nos processos acima referidos, ainda não houve notificação alguma pela autoridade administrativa, verifica-se, sob o aspecto temporal, que há um conjunto de pelo menos 3.500 processos passíveis de análise pelo concedente e de instauração de TCE. A esse quantitativo devem ser adicionados os processos da área de esporte em fase de análise técnica quanto ao cumprimento do objeto, bem como as prestações de contas não integrantes do recorte original da solicitação de prorrogação de prazo em exame cujo prazo de análise/constituição de TCE tenha se esgotado desde então.
32.	Tendo em mente o prazo de prescrição da pretensão punitiva atualmente reconhecido por este Tribunal, e nos moldes do que restou decidido por esta Corte no Acórdão 924/2021-TCU-Plenário (Relator Ministro-Substituto André Luis de Carvalho e Revisor Ministro Augusto Nardes) , cabe sinalizar ao Ministério da Cidadania que priorize o envio ao TCU, até 31/12/2021, das tomadas de contas especiais cujo prazo prescricional se verifique até o final de 2022, com base no entendimento uniformizado a partir do Acórdão 1441/2016-TCU-Plenário (Relator Ministro Benjamin Zymler e Redator Ministro Walton Alencar Rodrigues) , e reserve o plano de ação aos demais processos, cujo risco de prescrição da pretensão punitiva já tenha se concretizado ou se concretize a partir de 2023. 
33.	Por fim, enfatizo que a oportunidade para elaboração e apresentação de um novo plano de ação, que considere tanto o estoque de processos objeto da solicitação em apreço quanto aqueles que se tornaram atrasados posteriormente, não significa o afastamento dos prazos para remessa de processos ao TCU, aos quais as unidades jurisdicionadas se vinculam por força da Instrução Normativa TCU 71/2012. 
34.	Nesse sentido, destaco que o plano de ação é elaborado unilateralmente pelo jurisdicionado e que esta Corte não responde pelo juízo de conveniência e oportunidade do gestor sobre a utilização de meios e alocação de recursos existentes para cumprir esse instrumento. Por essas razões, cabe avaliar, no caso concreto, a responsabilidade dos gestores envolvidos em eventual descumprimento de prazos normativos e/ou de suas prorrogações excepcionais.
	Nessas condições, voto por que seja adotada a deliberação que ora submeto a este Colegiado.
T.C.U., Sala das Sessões, em 14 de julho de 2021.
MARCOS BEMQUERER COSTA
Relator